---
layout: page
title: "재보선 2019 선거"
subtitle: "보궐선거"
author:
    name: xwMOOC
date: "`r Sys.Date()`"
output:
  html_document: 
    toc: yes
    toc_float: true
    highlight: tango
    code_folding: show
    number_section: true
    self_contained: true
editor_options: 
  chunk_output_type: console
---

```{r setup, include=FALSE}
knitr::opts_chunk$set(echo = FALSE, message=FALSE, warning=FALSE,
                      comment="", digits = 3, tidy = FALSE, prompt = FALSE, fig.align = 'center')
library(tidyverse)
library(readxl)

sido_tbl <- tribble(
  ~"sido", ~"시도명",
  "강원",	"강원도",
  "경기",	"경기도",
  "경남",	"경상남도",
  "경북",	"경상북도",
  "광주",	"광주광역시",
  "대구",	"대구광역시",
  "대전",	"대전광역시",
  "부산",	"부산광역시",
  "서울",	"서울특별시",
  "세종",	"세종특별자치시",
  "울산",	"울산광역시",
  "인천",	"인천광역시",
  "전남",	"전라남도",
  "전북",	"전라북도",
  "제주",	"제주특별자치도",
  "충남",	"충청남도",
  "충북",	"충청북도"  )

```

# 보궐선거 2019 [^namu-wiki-by-election] {#by-election-2019}

[^namu-wiki-by-election]: [나무위키: 2019년 재보궐선거](https://namu.wiki/w/2019년 재보궐선거)

- 국회의원 (확정)
    - 경상남도 창원시 성산구
    - 경상남도 통영시·고성군
- 국회의원 (미정)
    - 경상북도 고령군·성주군·칠곡군
    - 경상북도 경산시
    - 경기도 용인시 갑
    - 인천광역시 남구 갑
    - 강원도 홍천군·철원군·화천군·양구군·인제군
    - 경상남도 밀양시·의령군·함안군·창녕군
    - 전라남도 순천시

```{r by-election-data}
library(krvotes)
library(tidyverse)
library(testthat)

by_election_target <- read_excel("data/보궐_2019_국회의원_선거구.xlsx") %>% 
  select(-`선거구역`) %>% 
  filter(`보궐선거여부` == "Y") %>% 
  select(`시도명`, `선거구`)

by_election_target %>% 
  mutate(`구분` = ifelse(str_detect(`선거구`, "창원|통영"), "확정", "미정")) %>% 
  select(`구분`, `시도명`, `선거구`) %>% 
  arrange(desc(`구분`)) %>% 
  DT::datatable()


# 보궐선거 데이터 정리 ------------

by_election_df <- left_join(by_election_target, precinct)

## 국회의원 
by_election_congress_df <- by_election_df %>% 
  group_by(`선거구`, `시도명`, `시군구`) %>% 
  summarise(cnt=n()) %>% 
  mutate(`시군구` = case_when(str_detect(시군구, "미추홀구") ~ "남구",
                              str_detect(시군구, "성산구")   ~ "창원시성산구",
                              str_detect(시군구, "처인구")   ~ "용인시처인구",
                                                        TRUE ~ `시군구`))

## 대통령 
by_election_presid_df <- by_election_df %>% 
  group_by(`선거구`, `시도명`, `시군구`) %>% 
  summarise(cnt=n()) %>% 
  mutate(`시군구` = case_when(str_detect(시군구, "미추홀구") ~ "남구",
                              str_detect(시군구, "성산구")   ~ "창원시성산구",
                              str_detect(시군구, "처인구")   ~ "용인시처인구",
                                                        TRUE ~ `시군구`))
## 지방선거
by_election_local_df <- by_election_df %>% 
  group_by(`선거구`, `시도명`, `시군구`) %>% 
  summarise(cnt=n()) %>% 
  mutate(`시군구` = case_when(str_detect(시군구, "미추홀구") ~ "남구",
                              str_detect(시군구, "성산구")   ~ "창원시",
                              str_detect(시군구, "처인구")   ~ "용인시",
                                                        TRUE ~ `시군구`))



```

# 보궐선거 대상지역 득표 {#by-election-2019-votes}

## 국회의원 2016 {#by-election-2019-votes-2016}

```{r by-election-2016}
# 3대 선거 데이터 정리 ------
## 총선 (2016)
congress_df <- congress_2018 %>% 
  mutate(`시군구` = case_when(str_detect(precinct, "남구갑") ~ "남구",
                              str_detect(precinct, "창원신성산구")   ~ "성산구",
                              str_detect(precinct, "용인시갑")   ~ "용인시처인구",
                                                        TRUE ~ `precinct`)) %>% 
  left_join(sido_tbl)



congress_vote <- left_join(congress_df, by_election_congress_df, 
                           by=c("시도명", "시군구")) %>% 
  filter(!is.na(`선거구`)) %>% 
  mutate(`자한당` = map_dbl(data_clean, ~select(., contains("새누리당")) %>% unlist %>% sum),
         `민주당` = map_dbl(data_clean, ~select(., contains("민주당")) %>% unlist %>% sum),
         `바미당` = map_dbl(data_clean, ~select(., contains("국민")) %>% unlist %>% sum),
         `정의당` = map_dbl(data_clean, ~select(., contains("정의")) %>% unlist %>% sum)) %>% 
  group_by(`시도명`, `시군구`, `선거구`) %>% 
  summarise(`민주당` = sum(`민주당`),
            `자한당` = sum(`자한당`),
            `바미당` = sum(`바미당`),
            `정의당` = sum(`정의당`)) %>% 
  mutate(`선거` = "2016_총선")

congress_vote %>% 
  DT::datatable() %>% 
    DT::formatRound(c(4:7), digits=0)

```

## 대통령 2017 {#by-election-2019-votes-2016}

```{r by-election-2017}
## 대선 (2017)
president_df <- president

president_by_df <- left_join(by_election_presid_df, president_df, by=c("시도명"="시도명", "시군구"="구시군명"))

president_vote <- president_by_df %>% 
  group_by(`시도명`, `시군구`, `선거구`) %>% 
  summarise(`민주당` = sum(`문재인`, na.rm=TRUE),
            `자한당` = sum(`홍준표`, na.rm=TRUE),
            `바미당` = sum(`안철수`, `유승민`, na.rm=TRUE),
            `정의당` = sum(`심상정`, na.rm=TRUE)) %>% 
  mutate(`선거` = "2017_대선")

test_that("보궐선거 : 경산시 대통령선거 2017", {

    # 대통령 후보 정당별 경산시 
    president_vote_check <- president_by_df %>% 
      filter(`선거구` == "경산시") %>% 
      group_by(`선거구`) %>% 
      summarise(`민주당` = sum(`문재인`),
                `자한당` = sum(`홍준표`),
                `바미당` = sum(`안철수`, `유승민`), # 24,606 + 17,962
                `정의당` = sum(`심상정`)) %>% 
      mutate(`선거` = "2017_대선")
      
    expect_that( president_vote_check$`민주당`, equals(35602))
    expect_that( president_vote_check$`자한당`, equals(72129))
    expect_that( president_vote_check$`바미당`, equals(42568)) 
    expect_that( president_vote_check$`정의당`, equals(8551))
})

president_vote %>% 
  DT::datatable() %>% 
    DT::formatRound(c(3:6), digits=0)
```


## 지방선거 2018 {#by-election-2019-votes-2018}

보궐선거 "구시군의 장"을 통해 득표한 각 정당별 득표수를 합계함.
보궐선거 지역 창원시성산구와 용인시갑은 각각 창원시와 용인시갑으로 갈음.
순천시의 경우 무소속 후보가 2명(무소속 이창용(13,869), 무소속 손훈모(39,015)) 출마하여 정당에서 제외시킴.

- 창원시 성산구 &rarr; 창원시
- 용인시갑 &rarr; 용인시

```{r by-election-2018}
## 지선 (2018)

local_sgg_df <- local_sigungu_2018

local_sgg_df <- left_join(by_election_local_df, local_sgg_df, by=c("시도명"="시도", "시군구"="선거구명"))

local_vote <- local_sgg_df %>% 
  mutate(`자한당` = map_dbl(data_clean, ~select(., contains("자유한국")) %>% unlist %>% sum),
           `민주당` = map_dbl(data_clean, ~select(., contains("민주당")) %>% unlist %>% sum),
           `바미당` = map_dbl(data_clean, ~select(., contains("바른")) %>% unlist %>% sum),
           `정의당` = map_dbl(data_clean, ~select(., contains("정의")) %>% unlist %>% sum)) %>% 
  group_by(`시도명`, `시군구`, `선거구`) %>% 
  summarise(`민주당` = sum(`민주당`),
            `자한당` = sum(`자한당`),
            `바미당` = sum(`바미당`),
            `정의당` = sum(`정의당`)) %>% 
  mutate(`선거` = "2018_지선")

local_vote %>% 
  DT::datatable() %>% 
    DT::formatRound(c(4:7), digits=0)
```

# 보궐선거지역 역대득표수 비교 {#by-election-2019-comparison}

용인시갑과 창원시성산구는 용인시와 창원시로 갈음하여 득표수가 크게 튄 것으로 보이나 전체적인 추세를 보기에는 큰 차이가 없어 보임.

```{r by-election-2018-comparison}
vote_df <- bind_rows(local_vote, congress_vote) %>% 
  bind_rows(president_vote)

vote_df %>% 
  group_by(`선거`, `선거구`) %>% 
  summarise(`민주당` = sum(`민주당`),
            `자한당` = sum(`자한당`),
            `바미당` = sum(`바미당`),
            `정의당` = sum(`정의당`)) %>% 
  gather(`정당`, `득표수`, - `선거`, -`선거구`) %>% 
  mutate(`정당` = factor(`정당`, levels=c("민주당", "자한당", "바미당", "정의당"))) %>% 
  ggplot(aes(x=`선거`, y=`득표수`, color=`정당`, group=`정당`)) +
    geom_point() +
    geom_line() +
    scale_color_manual(values = c("blue", "red", "cyan", "yellow")) +
    facet_wrap(~`선거구`, scales="free") +
    theme_bw(base_family = "NanumGothic") +
    labs(x="", y="정당득표수", title="보궐선거 예상지역 총선, 대선, 지선 정당별 득표수",
         subtitle="단위: 만명") +
    theme(legend.position = "top") +
    scale_y_continuous(labels = scales::comma)
```