---
layout: page
title: "재보선 2019 선거"
subtitle: "창원시 성산구"
author:
    name: xwMOOC
date: "`r Sys.Date()`"
output:
  html_document: 
    toc: yes
    toc_float: true
    highlight: tango
    code_folding: show
    number_section: true
    self_contained: true
editor_options: 
  chunk_output_type: console
---

```{r setup, include=FALSE}
knitr::opts_chunk$set(echo = FALSE, message=FALSE, warning=FALSE,
                      comment="", digits = 3, tidy = FALSE, prompt = FALSE, fig.align = 'center')

```

# 창원시 성산구 [^wiki-changwon] {#changwon-sungsan}

[^wiki-changwon]: [위키백과, 창원시 성산구](https://ko.wikipedia.org/wiki/성산구)

성산구의 행정 구역은 38개의 법정동을 7개의 행정동으로 관리하고 있다. 성산구의 면적은 82.09km^2이며, 인구는 2016년 1월 30일을 기준으로 233,909명 / 83,687세대이다.

```{r changwon-basic, eval=FALSE}
library(tidyverse)
library(rvest)
library(httr)

Sys.setlocale("LC_ALL", "C")

sungsan_url <- "https://ko.wikipedia.org/wiki/성산구"

sungsan_resp <- GET(url = sungsan_url)

basic_info_df <- sungsan_resp %>% 
  read_html() %>% 
  html_nodes(xpath='//*[@id="mw-content-text"]/div/table[2]') %>% 
  .[[1]] %>% 
  html_table(fill = TRUE)

Sys.setlocale("LC_ALL", "Korean")

sungsan_df <- basic_info_df %>% 
  select(c(1,3,4,5)) %>% 
  mutate(`면적` = parse_number(`면적`),
         `세대` = parse_number(`세대`),
         `인구` = parse_number(`인구`)) %>% 
  arrange(-`면적`)

sungsan_df %>% 
  write_csv("data/sungsan_df.csv")

```


```{r changwon-basic-info}
library(tidyverse)
sungsan_admin_df <- read_csv("data/sungsan_df.csv")

sungsan_admin_df %>% 
  DT::datatable() %>% 
    DT::formatRound(c(3:4), digits = 0)
```


# 창원시 성산구 지리정보 {#sungsan-map}
 
```{r changwon-sungsan-map}
library(sf)
library(tmap)

map_sf <- st_read("data/HangJeongDong_ver20181106.geojson")

sungsan_sf <- map_sf %>% 
  filter(str_detect(adm_nm, "성산구")) %>% 
  select(adm_nm) %>% 
  separate(adm_nm, into=c("시도명", "시군구명", "행정동"), sep = " ")

sungsan_admin_sf <- sungsan_sf %>% 
  left_join(sungsan_admin_df)

tmap_mode("view")

sungsan_admin_sf %>% 
  tm_shape() +
    tm_borders() +
    tm_fill("인구", 
            title = "인구수",
            style = "fixed",
            breaks = c(0, 10000, 20000, 30000, 40000, 50000, Inf),
            popup.vars = c("행정동", "인구", "면적", "세대"))

```

# 3대 선거 결과 {#changwon-election}

## 국회의원 (2016) 선거 결과 {#congressman-2016}
 
```{r congressman-changwon}
library(tidyverse)
sungsan_congress_df <- read_csv("data/changwon.csv")

var_name_congress <- c("시도명", "시군구명", "읍면동명", "투표구명", "선거인수", "투표수", 
"자유한국당", "국민의당", "정의당")

sungsan_congress_df <- sungsan_congress_df %>% 
  set_names(var_name_congress)

sungsan_congress_df %>% 
  DT::datatable()

```

## 대통령 (2017) 선거 결과 {#president-2017}
 
```{r president-changwon}
library(krvotes)

var_name_president <- c("시도명", "시군구명", "읍면동명", "투표구명", "선거인수", "투표수", 
"더불어민주당", "자유한국당", "국민의당", "바른정당", "정의당")

sunsan_presid_df <- president %>% 
  set_names(var_name_president) %>% 
  filter(str_detect(`시군구명`, "성산구")) 

sunsan_presid_df %>% 
  DT::datatable()

```


## 지방선거 (2018) 선거 결과 - 시도지사 {#local-2018}
 
```{r local-changwon}
## 경상남도 추출
`경상남도` <- local_2018 %>% 
  filter(str_detect(precinct, "경상남도")) %>% 
  pull(data_clean) %>% 
  .[[1]]

var_name_local <- c("시도명", "시군구명", "읍면동명", "투표구명", 
                    "선거인수", "투표수", "더불어민주당", "자유한국당", "바른미래당", 
                    "정의당", "민중당", "대한애국당", "녹색당", "우리미래", "친박연대", 
                    "무표투표수", "기권수")

sungsan_local_df <- `경상남도` %>% 
  set_names(var_name_local) %>% 
  filter(str_detect(`시군구명`, "성산구"))

sungsan_local_df %>% 
  DT::datatable()
```


# 정당별 3대 선거 추세 {#changwon-election-trend}

창원시 성산구를 중심으로 2016년 총선, 2017년 대선, 2018년 지선(시도지사) 득표수를 비교분석한 것입니다.

```{r local-changwon-data}
sungsan_congress_2016_df <- sungsan_congress_df %>% 
  rename(바른미래당 = 국민의당) %>% 
  mutate(선거구분 = "2016_총선") %>% 
  mutate(더불어민주당 = NA) %>% 
  select(선거구분, everything())

sungsan_presid_2017_df <- sunsan_presid_df %>% 
  mutate(선거구분 = "2017_대선") %>% 
  mutate(바른미래당 = 국민의당 + 바른정당) %>% 
  select(선거구분, 시도명, 시군구명, 읍면동명, 투표구명, 선거인수, 투표수, 더불어민주당, 자유한국당, 바른미래당, 정의당)

names(sungsan_presid_2017_df) %>% dput

sungsan_local_2018_df  <- sungsan_local_df %>% 
  mutate(선거구분 = "2018_지선") %>% 
  select(선거구분, everything())

sungsan_df <- sungsan_local_2018_df %>% 
  bind_rows(sungsan_presid_2017_df) %>% 
  bind_rows(sungsan_congress_2016_df)

```

## 선거별 정당 득표 {#changwon-election-trend-table}

```{r local-changwon-table}
sungsan_df %>% 
  group_by(`시군구명`, `선거구분`) %>% 
  summarise(`더불어민주당` = sum(`더불어민주당`, na.rm=TRUE),
            `자유한국당`   = sum(`자유한국당`, na.rm=TRUE),
            `바른미래당`   = sum(`바른미래당`, na.rm=TRUE),
            `정의당`       = sum(`정의당`, na.rm=TRUE)) %>% 
  DT::datatable()
```

## 선거별 정당 득표 시각화 {#changwon-election-trend-table-viz}

```{r local-changwon-table-viz}
library(ggthemes)
library(extrafont)
loadfonts()

sungsan_df %>% 
  group_by(`시군구명`, `선거구분`) %>% 
  summarise(`더불어민주당` = sum(`더불어민주당`, na.rm=TRUE),
            `자유한국당`   = sum(`자유한국당`, na.rm=TRUE),
            `바른미래당`   = sum(`바른미래당`, na.rm=TRUE),
            `정의당`       = sum(`정의당`, na.rm=TRUE)) %>% 
  ungroup() %>% 
  select(-`시군구명`) %>% 
  gather(`정당`, `득표수`, -`선거구분`) %>% 
  mutate(`정당` = factor(`정당`, levels = c("자유한국당", "바른미래당", "더불어민주당", "정의당"))) %>% 
  ggplot(aes(x=`선거구분`, y=`득표수`, fill=`정당`)) +
    geom_col(position = "fill") +
    coord_flip() +
    labs(x="", y="득표율",
         title="선거별 정당 득표율 변화") +
    scale_y_continuous(labels = scales::percent) +
    scale_fill_manual(values = c("red", "cyan", "blue", "yellow")) +
    theme_minimal(base_family = "NanumGothic") 
```