---
layout: page
title: "재보선 2019 선거"
subtitle: "데이터"
author:
    name: xwMOOC
    url: https://www.facebook.com/groups/tidyverse/
    affiliation: Tidyverse Korea
date: "`r Sys.Date()`"
output:
  html_document: 
    toc: yes
    toc_float: true
    highlight: tango
    code_folding: show
    number_section: true
    self_contained: true
editor_options: 
  chunk_output_type: console
---

```{r setup, include=FALSE}
knitr::opts_chunk$set(echo = TRUE, message=FALSE, warning=FALSE,
                      comment="", digits = 3, tidy = FALSE, prompt = FALSE, fig.align = 'center')

```

# 재보궐선거 데이터 [^namu] {#namu-wiki}
 
[^namu]: [나무위키 - 2019년 재보궐선거](https://namu.wiki/w/2019%EB%85%84%20%EC%9E%AC%EB%B3%B4%EA%B6%90%EC%84%A0%EA%B1%B0)

[중앙선거관리위원회 "선거통계시스템"](http://info.nec.go.kr/main/main_load.xhtml)

"2018-12-18" 현재 국회의원 재보궐선거가 치뤄질 대상 선거구로 거론되고 있는 지역은 다음과 같다.

| 순 | 구분 | 선거구 |
|----|-----|-------------------------------|
| 1  | 확정 | 경상남도 창원시 성산구 |
| 2  |     | 경상남도 통영시·고성군 |
| 3  |     | 경상북도 고령군·성주군·칠곡군 |
| 4  |     | 경상북도 경산시 |
| 5  |     | 경기도 용인시 갑 |
| 6  |     | 인천광역시 남구 갑 |
| 7  |     | 강원도 홍천군·철원군·화천군·양구군·인제군 |
| 8  |     | 경상남도 밀양시·의령군·함안군·창녕군 |
| 9  |     | 전라남도 순천시 |

# 한국행정구역분류 {#admin-code}

[통계분류포탈](https://kssc.kostat.go.kr:8443/ksscNew_web/index.jsp)

- 파일명: 한국행정구역분류_2018.10.1.기준.xls 
- 쉬트명: 1. 총괄표(현행)

```{r admin-code}
library(readxl)
library(tidyverse)
library(sf)
library(testthat)

code_df <- read_excel("data/한국행정구역분류_2018.10.1.기준.xlsx", sheet="1. 총괄표(현행)", skip=2)

DT::datatable(code_df)

```

# 선거구 데이터 {#precinct-data}

## 선거구 구역표 [^precinct-nec] {#precinct-data-table}

[^precinct-nec]: [중앙선거관리위원회, "국회의원 지역선거구 구역표](http://www.nec.go.kr/portal/bbs/view/B0000338/32767.do?menuNo=200185)

- [팀포퐁: South Korea administrative divisions in ESRI Shapefile, GeoJSON and TopoJSON formats.](https://github.com/southkorea/southkorea-maps)
    - [제20대 국회의원 지역선거구 구역표 (지역구: 253)](https://github.com/southkorea/southkorea-maps/blob/master/popong/precinct/precinct_table_20.txt)
    - [제19대 국회의원 지역선거구 구역표 (지역구: 246)](https://github.com/southkorea/southkorea-maps/blob/master/popong/precinct/precinct_table_19.txt)


<style>
div.blue { background-color:#e6f0ff; border-radius: 5px; padding: 10px;}
</style>
<div class = "blue">

2016년 4월 13일 이후 행정기준이 많이 바뀌어서 `한국행정구역분류_2018.10.1.기준.xlsx` 파일의 읍면동을 기준으로 선거구를 수잡업 대조작업을 통해 선거구를 맞춤.

</div>

```{r by-precinct-map}
library(tidyverse)
library(readxl)

## 하드코딩하여 행정동과 지역구 매칭한 것을 CSV 파일로 저장하는 코드
precinct_dat <- read_excel("data/한국행정구역분류_2018.10.1.기준.xlsx", sheet="선거구")

precinct_df <- precinct_dat %>% 
  filter(!is.na(`읍면동`))

precinct_df %>% 
  write_csv("data/precinct.csv")

## `krvotes` 팩키지에서 선거구 데이터 가져오기

precinct_df <- krvotes::precinct

## 보궐 선거 시각화 
library(sf)

map_sf <- st_read("data/HangJeongDong_ver20181106.geojson") %>% 
  mutate(adm_cd = as.character(adm_cd)) %>% 
  select(adm_cd)

map_sf <- left_join(map_sf, precinct_df, by="adm_cd")

by_election_df <- read_excel("data/보궐_2019_국회의원_선거구.xlsx", sheet="선거구") %>% select(-`선거구역`)
  
by_election_precinct_df <- left_join(precinct_df, by_election_df) %>% 
  select(adm_cd, `시도명`, `선거구`, `보궐선거여부`)

by_eleciton_sf <- left_join(map_sf, by_election_precinct_df, by="adm_cd")

by_eleciton_sf %>% 
  group_by(`시도명`, `선거구`, `보궐선거여부`) %>% 
  summarise(cnt = n()) %>% 
  filter(`보궐선거여부` == "Y")
```


## 시도 변환표 {#sido-conversion-table}


```{r sido-conversion-table}
sido_tbl <- tribble(
  ~"sido", ~"시도명",
  "강원",	"강원도",
  "경기",	"경기도",
  "경남",	"경상남도",
  "경북",	"경상북도",
  "광주",	"광주광역시",
  "대구",	"대구광역시",
  "대전",	"대전광역시",
  "부산",	"부산광역시",
  "서울",	"서울특별시",
  "세종",	"세종특별자치시",
  "울산",	"울산광역시",
  "인천",	"인천광역시",
  "전남",	"전라남도",
  "전북",	"전라북도",
  "제주",	"제주특별자치도",
  "충남",	"충청남도",
  "충북",	"충청북도"  )
```


# 선거구 지도 [^map2dataframe] {#namu-geo}

[^map2dataframe]: [Extracting data.frame from simple features object in R](https://gis.stackexchange.com/questions/224915/extracting-data-frame-from-simple-features-object-in-r)

- [행정동 지도](https://github.com/vuski/admdongkor): `HangJeongDong_ver20181106.geojson`
    - `adm_cd`: 통계청에서 사용하는 7자리의 [한국행정구역분류코드]
    - `adm_cd2`: 행정안전부 사용하는 10자리의 [행정기관코드] (2018.07.24 업데이트 파일부터 적용)
    - `adm_nm`: 통계청에서 사용하는 전국 행정동 이름
- 선거구 지도 데이터: `assembly-precinct-20-topo.json` 
    - [southkorea-maps/popong/precinct/](https://github.com/southkorea/southkorea-maps/tree/master/popong/precinct)


```{r geojson, eval=TRUE}

# map_sf <- st_read("data/HangJeongDong_ver20181106.geojson")
# st_geometry(map_sf) <- NULL # 데이프레임 추출 
# map_df <- read_csv("data/HangJeongDong_ver20181106.csv")

# precinct_sf <- st_read("data/assembly-precinct-20-topo.json")

# plot(precinct_sf)
# 
# precinct_sf

```


# 선거 데이터 {#namu-vote-data}

## 대통령 선거 - 2017 {#namu-vote-대통령}

```{r president}
library(tidyverse)
library(testthat)

# remotes::install_github("statkclee/krvotes", force = TRUE)
library(krvotes)

president

```

## 지방선거 - 2018 {#namu-vote-지방의원}

### 지방선거 시도지사 {#namu-vote-시도지사}

```{r local}
local_df <- local_2018
```


### 지방선거 시군구청장 {#namu-vote-시군구청장}

```{r local-leader}
local_df <- local_2018

local_sgg_df <- local_sigungu_2018
```


## 국회의원 선거 - 2016 {#namu-vote-국회의원}

```{r congressman}
congress_df <- congress_2018
```


# 2019년 재보궐 선거 {#by-election-data}

```{r by-election-data}
by_election_target <- read_excel("data/보궐_2019_국회의원_선거구.xlsx") %>% 
  select(-`선거구역`)

by_election_target
```

