---
layout: page
title: "제21대 국회의원 선거"
subtitle: "성남시 - 분당구와 행정동"
author:
    name: xwMOOC
date: "`r Sys.Date()`"
output:
  html_document: 
    toc: yes
    toc_float: true
    highlight: tango
    code_folding: hide
    number_section: true
    self_contained: true
editor_options: 
  chunk_output_type: console
---

```{r setup, include=FALSE}
knitr::opts_chunk$set(echo = TRUE, message=FALSE, warning=FALSE,
                      comment="", digits = 3, tidy = FALSE, prompt = FALSE, fig.align = 'center')
```

# 분당구와 행정동 {#bundang-map}

성남시 분당구를 대상으로 분당구에 속한 모든 동정보를 취합한다.

## 분당구 - 주민센터 {#bundang-map-data}

먼저 [분당구 주민자치센터](http://www.bundang-gu.go.kr/dong/center/center/sub01.asp) 웹페이지에서
각동별 주민자치센터가 위치한 주소정보를 파악하고 웹크롤링하여 데이터프레임으로 생성시킨다.


```{r bungdang-map-data}
library(tidyverse)
library(sf)
library(httr)
library(rvest)

## 성남시 분당구 주민자치센터: 주소
Sys.setlocale("LC_ALL", "C")
dong_url <- 'http://www.bundang-gu.go.kr/dong/center/center/sub01.asp'

dong_dat <- dong_url %>% 
  read_html() %>% 
  html_node(xpath='//*[@id="container"]/div[2]/div[2]/div[2]/div[2]/table') %>% 
  html_table(fill=TRUE) 

Sys.setlocale("LC_ALL", "Korean")

dong_df <- dong_dat %>% 
  select(-`홈페이지`) %>% 
  filter(str_detect(`주소`, '[0-9]'))

DT::datatable(dong_df)
```


## 분당구 - 주민센터 (위경도)  {#bundang-map-lonlat}

카카오 지도 API를 통해 주소를 던져 위도와 경도 정보를 받아내서 공간정보를 품은 데이터프레임을 생성시킨다.
`get_lonlat()` 함수로 위경도정보를 받아오는 것을 시범운영한다.

```{r bungdang-map-lonlat-dryrun}
library(jsonlite)

get_lonlat <- possibly(function(addr) {
  # HTTP 요청을 실행합니다. 
  addr_res <- GET(url = 'https://dapi.kakao.com/v2/local/search/address.json',
             query = list(query = addr),
             add_headers(Authorization = paste0("KakaoAK ", DAUM_MAP_API_KEY)))
  
  # KPMG 지리정보 데이터프레임
  addr_list <- addr_res %>% 
    content(as = 'text') %>% 
    fromJSON()
  
  ## 도로명주소
  res_df <- addr_list$documents$road_address %>% 
    select(address_name, building_name, x,y)
  
  return(res_df)
}, otherwise = NA)

get_lonlat(dong_df$`주소`[1])
```

전체 주민자치센터에 대한 주소를 카카오 지도 API에 던져 위경도를 받아낸다.
그리고 나서 후처리 작업(문자형 위경도 정보를 숫자형 위경도로 변환)을 수행한다.

```{r bungdang-map-lonlat}
bundang_lonlat_dat <- dong_df %>% 
  mutate(lonlat = map(`주소`, get_lonlat))

bundang_df <- bundang_lonlat_dat %>% 
  mutate(lon = map(lonlat, 3) %>% unlist %>% as.numeric,
         lat = map(lonlat, 4) %>% unlist %>% as.numeric) %>% 
  select(-contains("전화"), -lonlat)

bundang_df %>% 
  DT::datatable() %>% 
  DT::formatRound(c("lon", "lat"), digits=3)
```


# 분당구 시각화 {#bundang-map-viz}

취합된 성남시 분당구를 대상으로 분당구에 속한 모든 동정보를 지리정보로 시각화한다.

## 주민자치센터 위치 {#local-government-viz-marker}

지방자치단체 위경도 정보를 `leaflet` 팩키지에 넣어 `addMarkers()` 함수로 지도상에 인터랙티브하게 팝업 마커로 시각화한다.


```{r bundang-dong-shapefile-viz}
library(leaflet)

leaflet() %>%
  addTiles() %>% 
  addProviderTiles(providers$OpenStreetMap) %>% 
  addMarkers(data=bundang_df, lng=~lon, lat=~lat, clusterOptions = markerClusterOptions(),
                   popup = ~ as.character(paste0("<strong>", paste0("주민센터명: ", `주민센터명`), "</strong><br>",
                                                 "-----------------------------------------------------------<br>",
                                                 "&middot; 주소: ", `주소`, "<br>")))

```


## 분당구 - 주민센터 지도 {#bundang-map-shapefile}

```{r bundang-dong-shapefile}
library(sf)

emd_sf <- st_read("data/shapefile/EMD_201902/TL_SCCO_EMD.shp")

bundang_sf <- emd_sf %>% 
  filter(str_detect(EMD_CD, "^41135"))

## 인코딩 변경
bundang_sf$EMD_KOR_NM <- iconv(bundang_sf$EMD_KOR_NM, from = "CP949", to = "UTF-8", sub = NA, mark = TRUE, toRaw = FALSE)

## 좌표계 변경: 웹 메르카도(web mercator)
bundang_sf <- st_transform(bundang_sf, "+proj=longlat +datum=WGS84")

bundang_sf %>% 
  select(EMD_KOR_NM) %>% 
  plot()
```

`leaflet` 팩키지 `addPolygons`을 통해 지도위에 주제도를 입힐 수 있도록 인터랙티브 시각화를 준비한다.

```{r bundang-map-interactive}
## 라벨
addr_labels <- sprintf(
  "<strong>%s</strong><br/>",
  bundang_sf$EMD_KOR_NM) %>% lapply(htmltools::HTML)

bundang_sf %>% 
  leaflet() %>%
  addTiles() %>% 
  addPolygons(opacity = 1.0, fillOpacity = 0.5,
              weight = 1,
              highlightOptions = highlightOptions(color = "black", weight = 3,  bringToFront = TRUE),
              label = addr_labels,
              labelOptions = labelOptions(
              style = list("font-weight" = "normal", padding = "3px 8px"),
              textsize = "15px",
              direction = "auto")) 
```


# 인터랙티브 지도 {#local-government-viz-map-all}

마커와 다각형(polygon)을 결합시켜 분당구 면적과 함께 주민자치센터 위치가 지도위에 나타나도록 인터랙티브하게 작업하여 마무리한다.

```{r local-gov-lonlat-viz-map-all}
leaflet(bundang_sf) %>%
  addTiles() %>% 
  addPolygons(opacity = 1.0, fillOpacity = 0.5,
              weight = 1,
              highlightOptions = highlightOptions(color = "black", weight = 3,  bringToFront = TRUE),
              label = addr_labels,
              labelOptions = labelOptions(
              style = list("font-weight" = "normal", padding = "3px 8px"),
              textsize = "15px",
              direction = "auto")) %>% 
    addProviderTiles(providers$OpenStreetMap) %>% 
    addMarkers(data=bundang_df, lng=~lon, lat=~lat, clusterOptions = markerClusterOptions(),
                   popup = ~ as.character(paste0("<strong>", paste0("주민센터명: ", `주민센터명`), "</strong><br>",
                                                 "-----------------------------------------------------------<br>",
                                                 "&middot; 주소: ", `주소`, "<br>")))
  
```







