---
layout: page
title: "대한민국 제21대 국회의원 선거"
subtitle: "정당정책"
author:
    name: "[Tidyverse Korea](https://www.facebook.com/groups/tidyverse/)"
date: "`r Sys.Date()`"
output:
  html_document: 
    toc: yes
    toc_float: true
    highlight: tango
    code_folding: hide
    number_section: true
    self_contained: true
editor_options: 
  chunk_output_type: console
---

```{r setup, include=FALSE}
knitr::opts_chunk$set(echo = TRUE, message=FALSE, warning=FALSE,
                      comment="", digits = 3, tidy = FALSE, prompt = FALSE, fig.align = 'center')

Sys.setlocale("LC_ALL","ko_KR.UTF-8")

library(tidyverse)
library(webshot2)
```


# 후보 정책 {#election-policy-candidate}

# 정당 선거공약 {#election-policy-data}

중앙선거관리위원회 
[정책-공약 알리미](http://policy.nec.go.kr/) 웹사이트에서 정당정책과 당선인 공약 등 정보를 확인할 수 있다. 문제는 PDF 문서로 데이터를 제공한다는 점이 마음에 걸린다.

## 정당 데이터 {#election-policy-party-data}

```{r get-policy-data, eval = FALSE}
## 더불어민주당
download.file(url="http://policy.nec.go.kr/plc/common/downloadFile.do?requestedFileName=%EC%A0%9C21%EB%8C%80%20%EA%B5%AD%ED%9A%8C%EC%9D%98%EC%9B%90%EC%84%A0%EA%B1%B0_%EB%8D%94%EB%B6%88%EC%96%B4%EB%AF%BC%EC%A3%BC%EB%8B%B9_%EC%A0%95%EB%8B%B9%EC%A0%95%EC%B1%85.pdf&requestedFullPath=20200415/PDF/PARTY_PLC_PUB/007_100_20200317_3.pdf", destfile = "data/pdf/더불어민주당_정당정책.pdf")

## 미래통합당
download.file(url="http://policy.nec.go.kr/plc/common/downloadFile.do?requestedFileName=%EC%A0%9C21%EB%8C%80%20%EA%B5%AD%ED%9A%8C%EC%9D%98%EC%9B%90%EC%84%A0%EA%B1%B0_%EB%AF%B8%EB%9E%98%ED%86%B5%ED%95%A9%EB%8B%B9_%EC%A0%95%EB%8B%B9%EC%A0%95%EC%B1%85.pdf&requestedFullPath=20200415/PDF/PARTY_PLC_PUB/007_200_20200318_2.pdf", destfile = "data/pdf/미래통합당_정당정책.pdf")

## 민생당
download.file(url="http://policy.nec.go.kr/plc/common/downloadFile.do?requestedFileName=%EC%A0%9C21%EB%8C%80%20%EA%B5%AD%ED%9A%8C%EC%9D%98%EC%9B%90%EC%84%A0%EA%B1%B0_%EB%AF%BC%EC%83%9D%EB%8B%B9_%EC%A0%95%EB%8B%B9%EC%A0%95%EC%B1%85.pdf&requestedFullPath=20200415/PDF/PARTY_PLC_PUB/007_2080_20200317_3.pdf", destfile = "data/pdf/민생당_정당정책.pdf")

## 더불어시민당
### 공약이 없음!!! (2020-03-30)

## 미래한국당
download.file(url="http://policy.nec.go.kr/plc/common/downloadFile.do?requestedFileName=%EC%A0%9C21%EB%8C%80%20%EA%B5%AD%ED%9A%8C%EC%9D%98%EC%9B%90%EC%84%A0%EA%B1%B0_%EB%AF%B8%EB%9E%98%ED%95%9C%EA%B5%AD%EB%8B%B9_%EC%A0%95%EB%8B%B9%EC%A0%95%EC%B1%85.pdf&requestedFullPath=20200415/PDF/PARTY_PLC_PUB/007_5037_20200317_1.pdf", destfile = "data/pdf/미래한국당_정당정책.pdf")

## 정의당
download.file(url="http://policy.nec.go.kr/plc/common/downloadFile.do?requestedFileName=%EC%A0%9C21%EB%8C%80%20%EA%B5%AD%ED%9A%8C%EC%9D%98%EC%9B%90%EC%84%A0%EA%B1%B0_%EC%A0%95%EC%9D%98%EB%8B%B9_%EC%A0%95%EB%8B%B9%EC%A0%95%EC%B1%85.pdf&requestedFullPath=20200415/PDF/PARTY_PLC_PUB/007_730_20200317_1.pdf", destfile = "data/pdf/정의당_정당정책.pdf")

```

## 정책 PDF {.tabset #party-policy-PDF} 

### <font color="blue"> **더불어민주당** </font>

![](data/pdf/더불어민주당_정당정책.pdf){#id .class width="100%" height=600}

### <font color="pink"> **미래통합당** </font>

![](data/pdf/미래통합당_정당정책.pdf){#id .class width="100%" height=600}

### <font color="green"> **민생당** </font>

![](data/pdf/민생당_정당정책.pdf){#id .class width="100%" height=600}

### <font color="yellow"> **정의당** </font>

![](data/pdf/정의당_정당정책.pdf){#id .class width="100%" height=600}

### <font color="blue"> **더불어시민당** </font>

현재 시점(2020-03-30) 더불어시민당 정당정책 없음.

### <font color="pink"> **미래한국당** </font>

![](data/pdf/미래통합당_정당정책.pdf){#id .class width="100%" height=600}

## 텍스트 추출 {#party-policy-PDF-text} 

```{r party-policy-extraction}

```

