---
layout: page
title: "대한민국 제21대 국회의원 선거"
subtitle: "탐색적 직업 데이터 분석"
author:
    name: xwMOOC
date: "`r Sys.Date()`"
output:
  html_document: 
    toc: yes
    toc_float: true
    highlight: tango
    code_folding: hide
    number_section: true
    self_contained: true
editor_options: 
  chunk_output_type: console
---

```{r setup, include=FALSE}
knitr::opts_chunk$set(echo = TRUE, message=FALSE, warning=FALSE,
                      comment="", digits = 3, tidy = FALSE, prompt = FALSE, fig.align = 'center')

# 0. 환경설정 -----
library(tidyverse)
library(rvest)
library(httr)

```

# 고용노동통계 [^labor-statistics] {#labor-statistics} 

[^labor-statistics]: [고용노동통계](http://laborstat.moel.go.kr/)

[고용노동통계](http://laborstat.moel.go.kr/)에서 제공하는 주요 데이터는 다음과 같다.

- 고용부문
- 임금근로시간

# 한국고용직업분류표: 2007 {#한국고용직업분류표}

고용노동통계 `통계DB` &rarr; `고용부문`을 클릭하게 되면 "한국고용직업분류표"가 있고 2007년 기준 직업분류표를 엑셀로 받아 작업할 수 있다.

```{r job-treemap}
library(tidyverse)
library(readxl)
library(xts)

job_dat <- read_excel("data/2007한국고용직업분류표.xls", skip=1)

job_df <- job_dat %>% 
  set_names(c("중분류코드", "중분류", "소분류코드", "소분류", "세분류코드", "세분류")) %>%   
  mutate(중분류코드 = na.locf(중분류코드),
            중분류 = na.locf(중분류),
            소분류코드 = na.locf(중분류코드),
            소분류 = na.locf(소분류),
            세분류코드 = na.locf(세분류코드),
            세분류 = na.locf(세분류)) %>% 
  select(중분류, 소분류, 세분류)

job_df %>% 
  DT::datatable()
```

## `data.tree` 자료구조 변환 {#data-tree-structure}

데이터프레임을 `data.tree` 자료구조로 변환시킨다. 

```{r job-data-tree}
library(data.tree)

job_df$pathString <- paste("job", 
                            job_df$중분류, 
                            job_df$소분류, 
                            job_df$세분류, 
                            sep = "/")
job_tree <- as.Node(job_df)
print(job_tree, "중분류", "소분류", limit = 10)
```

## 시각화 {#data-tree-viz}

`listviewer` 형태를 선호하면 `ToListSimple()` 함수로 리스트로 자료구조를 변환시킨 후에 `jsonedit()` 함수로 시각화한다.

```{r job-data-tree-viz}
job_tree_list <- ToListSimple(job_tree)

listviewer::jsonedit(job_tree_list)
```

`collapsibleTree` 팩키지 `collapsibleTree()` 함수로 시각화를 한다. 

```{r job-data-tree-collapsible-tree}
library(collapsibleTree)

collapsibleTree(
  job_df,
  hierarchy = c("중분류", "소분류", "세분류"),
  width = 800,
  root = "직업분류",
  zoomable = FALSE
)
```



# 한국고용직업분류표: 2018 {#한국고용직업분류표2}

한국고용정보원은 2017년 12월 20일 개정 고시(고용노동부장관) 및 2018년 1월1일자를 기해 한국고용직업분류 2018 분류표 및 해설서를 공지하였다. 다음 웹사이트를 통해 분류표와 해설서를 다운로드 받을 수 있다.

- [한국고용직업분류 2018 분류표 및 해설서](https://www.gov.kr/portal/puborgNews/1393082)

```{r jobs-2018}
job_2018_dat <- read_excel("data/04.한국고용직업분류.xlsx", sheet="고용직업분류 2018", skip=2)

job_2018_df <- job_2018_dat %>% 
  set_names(c("대분류코드", "대분류", "중분류코드", "중분류", "소분류코드", "소분류", "세분류코드", "세분류")) %>%   
  mutate(대분류코드 = na.locf(대분류코드),
            대분류 = na.locf(대분류),
            중분류코드 = na.locf(중분류코드),
            중분류 = na.locf(중분류),
            소분류코드 = na.locf(중분류코드),
            소분류 = na.locf(소분류),
            세분류코드 = na.locf(세분류코드),
            세분류 = na.locf(세분류)) %>% 
  select(대분류, 중분류, 소분류, 세분류)
```


```{r jobs-2018-viz}
collapsibleTree(
  job_2018_df,
  hierarchy = c("대분류", "중분류", "소분류", "세분류"),
  width = 800,
  root = "직업분류",
  zoomable = FALSE
)
```


# 고용부문 {#고용부문}
