---
layout: page
title: "대한민국 제21대 국회의원 선거"
subtitle: "출마자 신상정보"
author:
    name: "[Tidyverse Korea](https://www.facebook.com/groups/tidyverse/)"
date: "`r Sys.Date()`"
output:
  html_document: 
    toc: yes
    toc_float: true
    highlight: tango
    code_folding: hide
    number_section: true
    self_contained: true
editor_options: 
  chunk_output_type: console
---

```{r setup, include=FALSE}
knitr::opts_chunk$set(echo = TRUE, message=FALSE, warning=FALSE,
                      comment="", digits = 3, tidy = FALSE, prompt = FALSE, fig.align = 'center')

Sys.setlocale("LC_ALL","ko_KR.UTF-8")
```

# 선거통계 - 후보자 명부 {#election-candidate}

[후보자정보](http://info.nec.go.kr/main/showDocument.xhtml?electionId=0020200415&topMenuId=CP&secondMenuId=CPRI03)를 가져와서 다양한 비교분석 작업을 수행한다.

## 성남 분당구 을 {#election-candidate-one}

"성남시 분당구 을"을 선구구를 대상으로 후보자 정보를 추출한다.

```{r election-candidate-one}
library(tidyverse)
library(rvest)
library(httr)

Sys.setlocale("LC_ALL", "C")

candidate_url <- "http://info.nec.go.kr/electioninfo/electionInfo_report.xhtml?electionId=0020200415&requestURI=%2FWEB-INF%2Fjsp%2Felectioninfo%2F0020200415%2Fcp%2Fcpri03.jsp&topMenuId=CP&secondMenuId=CPRI03&menuId=CPRI03&statementId=CPRI03_%232&electionCode=2&cityCode=4100&sggCityCode=2410702&proportionalRepresentationCode=0&townCode=-1&dateCode=0&x=31&y=9"

candidate_html <- read_html(candidate_url)

candidate_dat <- candidate_html %>% 
  html_node('table') %>% 
  html_table(fill = TRUE)

Sys.setlocale("LC_ALL", "Korean")

candidate_df <- candidate_dat %>% 
  janitor::clean_names() %>% 
  slice(2:n()) %>% 
  names

candidate_df <- candidate_dat %>% 
  janitor::clean_names() %>% 
  slice(2:n()) %>% 
  set_names(c("선거구명", "사진", "기호", "정당명", "성명", "성별", 
              "생년월일_연령", "주소", "직업", "학력", "경력", "재산", 
              "병역", "납부액", "체납액", "현체납액", 
              "전과", "입후보횟수")) %>% 
  separate(생년월일_연령, into=c("생년월일", "연령"), sep="\\(") %>% 
  mutate(`연령` = parse_number(`연령`),
         재산 = parse_number(재산),
         납부액 = parse_number(납부액),
         체납액 = parse_number(체납액),
         현체납액 = parse_number(현체납액),
         전과 = str_remove(전과, "건"),
         입후보횟수 = parse_number(입후보횟수)) %>% 
  mutate(전과 = ifelse(전과 == "없음", 0, 전과) %>% as.integer) %>% 
  mutate(병역 = case_when(str_detect(병역, "마친사람") ~ "병필",
                          str_detect(병역, "아니한") ~ "미필",
                          str_detect(병역, "비대상") ~ "여성"))
 
candidate_df %>% 
  select(정당명, 성명, 성별, 연령, 재산, 직업, 병역) %>% 
  DT::datatable()
```


## 함수 {#election-candidate-function}

"성남시 분당구 을"을 선구구를 대상으로 후보자 정보를 추출한 후 테스트를 통해 다음 단계로 넘어가기 위해서 함수를 제작한다. 즉, 특정 지역구정보를 넣게 되면 후보자 정보를 추출하게 되는 것이다.
중앙선거관리위원회, 선거통계시스템, 후보자 명부 시스템 분석결과 `cityCode`, `sggCityCode` 두개가 중요한 매개변수가 된다. 예를 들어, 서울특별시 종로구의 경우 `cityCode`, `sggCityCode`가 각각 다음과 같다.

- `cityCode`: 1100
- `sggCityCode`: 2110101

```{r election-candidate-function}

get_candidate_info <- function(cityCode, sgg_CityCode) {
  
  Sys.setlocale("LC_ALL", "C")
  
  candidate_url <- glue::glue("http://info.nec.go.kr/electioninfo/electionInfo_report.xhtml?electionId=0020200415&requestURI=%2FWEB-INF%2Fjsp%2Felectioninfo%2F0020200415%2Fcp%2Fcpri03.jsp&topMenuId=CP&secondMenuId=CPRI03&menuId=CPRI03&statementId=CPRI03_%232&electionCode=2&cityCode={cityCode}&sggCityCode={sgg_CityCode}&proportionalRepresentationCode=0&townCode=-1&dateCode=0&x=31&y=9")
  
  candidate_html <- read_html(candidate_url)
  
  candidate_dat <- candidate_html %>% 
    html_node('table') %>% 
    html_table(fill = TRUE)
  
  Sys.setlocale("LC_ALL", "Korean")
  
  candidate_df <- candidate_dat %>% 
    janitor::clean_names() %>% 
    slice(2:n()) %>% 
    names
  
  candidate_df <- candidate_dat %>% 
    janitor::clean_names() %>% 
    slice(2:n()) %>% 
    set_names(c("선거구명", "사진", "기호", "정당명", "성명", "성별", 
                "생년월일_연령", "주소", "직업", "학력", "경력", "재산", 
                "병역", "납부액", "체납액", "현체납액", 
                "전과", "입후보횟수")) %>% 
    separate(생년월일_연령, into=c("생년월일", "연령"), sep="\\(") %>% 
    mutate(`연령` = parse_number(`연령`),
           재산 = parse_number(재산),
           납부액 = parse_number(납부액),
           체납액 = parse_number(체납액),
           현체납액 = parse_number(현체납액),
           전과 = str_remove(전과, "건"),
           입후보횟수 = parse_number(입후보횟수)) %>% 
    mutate(전과 = ifelse(전과 == "없음", 0, 전과) %>% as.integer) %>% 
    mutate(병역 = case_when(str_detect(병역, "마친사람") ~ "병필",
                            str_detect(병역, "아니한") ~ "미필",
                            str_detect(병역, "비대상") ~ "여성"))
  
  return(candidate_df)
}

get_candidate_info(1100, 2110101) %>% 
  tbl_df

# 강원 
# get_candidate_info(4200, 2420101) %>% 
#   tbl_df
```

## `cityCode`, `sggCityCode` {#election-candidate-code}

`cityCode`, `sggCityCode` 코드를 찾아야 나머지 분석작업을 자동화시킬 수 있다.

```{r sgg-code}
## 시도코드
cityCode <- tribble(~"cityCode", ~"cityName",
                    "1100", "서울특별시", 
                    "2600", "부산광역시", 
                    "2700", "대구광역시", 
                    "2800", "인천광역시", 
                    "2900", "광주광역시", 
                    "3000", "대전광역시", 
                    "3100", "울산광역시", 
                    "5100", "세종특별자치시", 
                    "4100", "경기도", 
                    "4200", "강원도", 
                    "4300", "충청북도", 
                    "4400", "충청남도", 
                    "4500", "전라북도", 
                    "4600", "전라남도", 
                    "4700", "경상북도", 
                    "4800", "경상남도", 
                    "4900", "제주특별자치도") 

## 시군구코드
### 서울특별시
sgg_서울 <- tribble(~"sggCityCode", ~"sggCityName",
                   "2110101", "종로구", 
                   "2110402", "중구성동구갑", 
                   "2110201", "중구성동구을", 
                   "2110301", "용산구", 
                   "2110501", "광진구갑", 
                   "2110502", "광진구을", 
                   "2110601", "동대문구갑", 
                   "2110602", "동대문구을", 
                   "2110701", "중랑구갑", 
                   "2110702", "중랑구을", 
                   "2110801", "성북구갑", 
                   "2110802", "성북구을", 
                   "2110901", "강북구갑", 
                   "2110902", "강북구을", 
                   "2111001", "도봉구갑", 
                   "2111002", "도봉구을", 
                   "2111101", "노원구갑", 
                   "2111102", "노원구을", 
                   "2111103", "노원구병", 
                   "2111201", "은평구갑", 
                   "2111202", "은평구을", 
                   "2111301", "서대문구갑", 
                   "2111302", "서대문구을", 
                   "2111401", "마포구갑", 
                   "2111402", "마포구을", 
                   "2111501", "양천구갑", 
                   "2111502", "양천구을", 
                   "2111601", "강서구갑", 
                   "2111602", "강서구을", 
                   "2111603", "강서구병", 
                   "2111701", "구로구갑", 
                   "2111702", "구로구을", 
                   "2111801", "금천구", 
                   "2111901", "영등포구갑", 
                   "2111902", "영등포구을", 
                   "2112001", "동작구갑", 
                   "2112002", "동작구을", 
                   "2112101", "관악구갑", 
                   "2112102", "관악구을", 
                   "2112201", "서초구갑", 
                   "2112202", "서초구을", 
                   "2112301", "강남구갑", 
                   "2112302", "강남구을", 
                   "2112303", "강남구병", 
                   "2112401", "송파구갑", 
                   "2112402", "송파구을", 
                   "2112403", "송파구병", 
                   "2112501", "강동구갑", 
                   "2112502", "강동구을") 

### 부산광역시
sgg_부산 <- tribble(~"sggCityCode", ~"sggCityName",
                   "2260401", "중구영도구",
                   "2260201", "서구동구",
                   "2260501", "부산진구갑",
                   "2260502", "부산진구을",
                   "2260601", "동래구",
                   "2260701", "남구갑",
                   "2260702", "남구을",
                   "2260801", "북구강서구갑",
                   "2261301", "북구강서구을",
                   "2260902", "해운대구갑",
                   "2260903", "해운대구을",
                   "2261101", "사하구갑",
                   "2261102", "사하구을",
                   "2261201", "금정구",
                   "2261401", "연제구",
                   "2261501", "수영구",
                   "2261601", "사상구",
                   "2261002", "기장군")
  
### 대구광역시
sgg_대구 <- tribble(~"sggCityCode", ~"sggCityName",
                  "2270101", "중구남구", 
                  "2270201", "동구갑", 
                  "2270202", "동구을", 
                  "2270301", "서구", 
                  "2270501", "북구갑", 
                  "2270502", "북구을", 
                  "2270601", "수성구갑", 
                  "2270602", "수성구을", 
                  "2270701", "달서구갑", 
                  "2270702", "달서구을", 
                  "2270703", "달서구병", 
                  "2270801", "달성군")

### 인천광역시
sgg_인천 <- tribble(~"sggCityCode", ~"sggCityName",
                  "2280101", "중구강화군옹진군", 
                  "2280301", "동구미추홀구갑", 
                  "2280302", "동구미추홀구을", 
                  "2280402", "연수구갑", 
                  "2280403", "연수구을", 
                  "2280501", "남동구갑", 
                  "2280502", "남동구을", 
                  "2280601", "부평구갑", 
                  "2280602", "부평구을", 
                  "2280701", "계양구갑", 
                  "2280702", "계양구을", 
                  "2280802", "서구갑", 
                  "2280803", "서구을") 

### 광주광역시
sgg_광주 <- tribble(~"sggCityCode", ~"sggCityName",
                  "2290302", "동구남구갑", 
                  "2290101", "동구남구을", 
                  "2290201", "서구갑", 
                  "2290202", "서구을", 
                  "2290401", "북구갑", 
                  "2290402", "북구을", 
                  "2290501", "광산구갑", 
                  "2290502", "광산구을")

### 대전광역시
sgg_대전 <- tribble(~"sggCityCode", ~"sggCityName",
                  "2300101", "동구", 
                  "2300201", "중구", 
                  "2300301", "서구갑", 
                  "2300302", "서구을", 
                  "2300402", "유성구갑", 
                  "2300403", "유성구을", 
                  "2300501", "대덕구") 
                  
### 울산광역시
sgg_울산 <- tribble(~"sggCityCode", ~"sggCityName",
                  "2310101", "중구", 
                  "2310201", "남구갑", 
                  "2310202", "남구을", 
                  "2310301", "동구", 
                  "2310401", "북구", 
                  "2310501", "울주군") 
  
### 세종특별자치시
sgg_세종 <- tribble(~"sggCityCode", ~"sggCityName",
                  "2510101", "세종특별자치시갑",
                  "2510102", "세종특별자치시을")

### 경기도
sgg_경기 <- tribble(~"sggCityCode", ~"sggCityName",
                  "2410101", "수원시갑",
                  "2410201", "수원시을",
                  "2410301", "수원시병",
                  "2410401", "수원시정",
                  "2410202", "수원시무",
                  "2410501", "성남시수정구",
                  "2410601", "성남시중원구",
                  "2410701", "성남시분당구갑",
                  "2410702", "성남시분당구을",
                  "2410801", "의정부시갑",
                  "2410802", "의정부시을",
                  "2410901", "안양시만안구",
                  "2411001", "안양시동안구갑",
                  "2411002", "안양시동안구을",
                  "2411101", "부천시갑",
                  "2411102", "부천시을",
                  "2411201", "부천시병",
                  "2411301", "부천시정",
                  "2411401", "광명시갑",
                  "2411402", "광명시을",
                  "2411501", "평택시갑",
                  "2411502", "평택시을",
                  "2411701", "동두천시연천군",
                  "2411801", "안산시상록구갑",
                  "2411802", "안산시상록구을",
                  "2411901", "안산시단원구갑",
                  "2411902", "안산시단원구을",
                  "2412001", "고양시갑",
                  "2412002", "고양시을",
                  "2412101", "고양시병",
                  "2412201", "고양시정",
                  "2412301", "의왕시과천시",
                  "2412501", "구리시",
                  "2412601", "남양주시갑",
                  "2412602", "남양주시을",
                  "2412603", "남양주시병",
                  "2412701", "오산시",
                  "2412901", "시흥시갑",
                  "2412902", "시흥시을",
                  "2413002", "군포시",
                  "2413101", "하남시",
                  "2413501", "용인시갑",
                  "2413701", "용인시을",
                  "2413602", "용인시병",
                  "2413702", "용인시정",
                  "2413202", "파주시갑",
                  "2413203", "파주시을",
                  "2413401", "이천시",
                  "2413801", "안성시",
                  "2413902", "김포시갑",
                  "2413903", "김포시을",
                  "2412801", "화성시갑",
                  "2412802", "화성시을",
                  "2412803", "화성시병",
                  "2414002", "광주시갑",
                  "2414003", "광주시을",
                  "2411602", "양주시",
                  "2414102", "포천시가평군",
                  "2413301", "여주시양평군")
  
### 강원도
sgg_강원 <- tribble(~"sggCityCode", ~"sggCityName",
                  "2420101", "춘천시철원군화천군양구군갑", 
                  "2420102", "춘천시철원군화천군양구군을", 
                  "2420202", "원주시갑", 
                  "2420203", "원주시을", 
                  "2420301", "강릉시", 
                  "2420401", "동해시태백시삼척시정선군", 
                  "2420801", "속초시인제군고성군양양군", 
                  "2421402", "홍천군횡성군영월군평창군")
                    
### 충청북도
sgg_충북 <- tribble(~"sggCityCode", ~"sggCityName",
                  "2430101", "청주시상당구", 
                  "2430201", "청주시서원구", 
                  "2430202", "청주시흥덕구", 
                  "2430601", "청주시청원구", 
                  "2430301", "충주시", 
                  "2430401", "제천시단양군", 
                  "2430701", "보은군옥천군영동군괴산군", 
                  "2431002", "증평군진천군음성군") 

### 충청남도
sgg_충남 <- tribble(~"sggCityCode", ~"sggCityName",
                  "2440101", "천안시갑", 
                  "2440102", "천안시을", 
                  "2440103", "천안시병", 
                  "2440202", "공주시부여군청양군", 
                  "2440301", "보령시서천군", 
                  "2440402", "아산시갑", 
                  "2440403", "아산시을", 
                  "2440501", "서산시태안군", 
                  "2440901", "논산시계룡시금산군", 
                  "2441601", "당진시", 
                  "2441301", "홍성군예산군") 
  
### 전라북도
sgg_전북 <- tribble(~"sggCityCode", ~"sggCityName",
                  "2450101", "전주시갑", 
                  "2450102", "전주시을", 
                  "2450201", "전주시병", 
                  "2450301", "군산시", 
                  "2450501", "익산시갑", 
                  "2450502", "익산시을", 
                  "2450701", "정읍시고창군", 
                  "2450801", "남원시임실군순창군", 
                  "2450902", "김제시부안군", 
                  "2451001", "완주군진안군무주군장수군") 

### 전라남도
sgg_전남 <- tribble(~"sggCityCode", ~"sggCityName",
                  "2460101", "목포시", 
                  "2460201", "여수시갑", 
                  "2460202", "여수시을", 
                  "2460403", "순천시광양시곡성군구례군갑", 
                  "2460702", "순천시광양시곡성군구례군을", 
                  "2460601", "나주시화순군", 
                  "2462202", "담양군함평군영광군장성군", 
                  "2461201", "고흥군보성군장흥군강진군", 
                  "2461801", "해남군완도군진도군", 
                  "2462101", "영암군무안군신안군") 
  
### 경상북도
sgg_경북 <- tribble(~"sggCityCode", ~"sggCityName",
                  "2470101", "포항시북구", 
                  "2470201", "포항시남구울릉군", 
                  "2470401", "경주시", 
                  "2470501", "김천시", 
                  "2470601", "안동시예천군", 
                  "2470701", "구미시갑", 
                  "2470702", "구미시을", 
                  "2470802", "영주시영양군봉화군울진군", 
                  "2470901", "영천시청도군", 
                  "2471002", "상주시문경시", 
                  "2471302", "경산시", 
                  "2471902", "군위군의성군청송군영덕군", 
                  "2471701", "고령군성주군칠곡군") 
                  
### 경상남도
sgg_경남 <- tribble(~"sggCityCode", ~"sggCityName",
                  "2480101", "창원시의창구", 
                  "2480102", "창원시성산구", 
                  "2480201", "창원시마산합포구", 
                  "2480202", "창원시마산회원구", 
                  "2480401", "창원시진해구", 
                  "2480301", "진주시갑", 
                  "2480302", "진주시을", 
                  "2480501", "통영시고성군", 
                  "2480702", "사천시남해군하동군", 
                  "2480801", "김해시갑", 
                  "2480802", "김해시을", 
                  "2480901", "밀양시의령군함안군창녕군", 
                  "2481001", "거제시", 
                  "2481402", "양산시갑", 
                  "2481403", "양산시을", 
                  "2481901", "산청군함양군거창군합천군") 

### 제주
sgg_제주 <- tribble(~"sggCityCode", ~"sggCityName",
                  "2490101", "제주시갑", 
                  "2490102", "제주시을", 
                  "2490201", "서귀포시")

# 결합 ----------------------
sgg_강원 <- sgg_강원 %>% 
  mutate(cityCode = "4200")

sgg_경기 <- sgg_경기 %>% 
  mutate(cityCode = "4100")

sgg_경남 <- sgg_경남 %>% 
  mutate(cityCode = "4700")

sgg_경북 <- sgg_경북 %>% 
  mutate(cityCode = "4800")

sgg_광주 <- sgg_광주 %>% 
  mutate(cityCode = "2900")

sgg_대구 <- sgg_대구 %>% 
  mutate(cityCode = "2700")

sgg_대전 <- sgg_대전 %>% 
  mutate(cityCode = "3000")

sgg_부산 <- sgg_부산 %>% 
  mutate(cityCode = "2600")

sgg_서울 <- sgg_서울 %>% 
  mutate(cityCode = "1100")

sgg_세종 <- sgg_세종 %>% 
  mutate(cityCode = "5100")

sgg_울산 <- sgg_울산 %>% 
  mutate(cityCode = "3100")

sgg_인천 <- sgg_인천 %>% 
  mutate(cityCode = "2800")

sgg_전남 <- sgg_전남 %>% 
  mutate(cityCode = "4600")

sgg_전북 <- sgg_전북 %>% 
  mutate(cityCode = "4500")

sgg_제주 <- sgg_제주 %>% 
  mutate(cityCode = "4900")

sgg_충남 <- sgg_충남 %>% 
  mutate(cityCode = "4400")

sgg_충북 <- sgg_충북 %>% 
  mutate(cityCode = "4300")


sggCityCode <- bind_rows(sgg_강원,sgg_경기,sgg_경남,sgg_경북,sgg_광주,sgg_대구,sgg_대전, 
                         sgg_부산,sgg_서울,sgg_세종,sgg_울산,sgg_인천,sgg_전남,sgg_전북, 
                         sgg_제주,sgg_충남,sgg_충북)

full_code <- inner_join(cityCode, sggCityCode)

full_code
```


## 코드+함수 테스트 {#election-candidate-code-test}

서울특별시 종로구를 대상으로 `cityCode`로 `r full_code$cityCode[1]`, `sggCityCode`로 `r full_code$sggCityCode[1]`을 `get_candidate_info()` 함수에 전달하여 제대로 데이터를 가져오는지 테스트한다.

```{r code-function-test}
get_candidate_info(full_code$cityCode[1], full_code$sggCityCode[1]) %>% 
  select(정당명, 성명, 성별, 연령, 재산, 직업, 병역) %>% 
  DT::datatable()
```


## 전체 데이터 {#election-candidate-code-run}

이제 마지막 단계로 전체 시도에 대해서 선거구별로 모든 데이터를 가져온다.

```{r code-function-run, eval = FALSE}
# Original map2 function code
# candidate_df <- map2_df(full_code$cityCode, full_code$sggCityCode, get_candidate_info)

# try-catch login included map2 code
safely_get_candidate_info <- safely(get_candidate_info, otherwise = NA_real_)

candidate_list <- map2(full_code$cityCode, full_code$sggCityCode, safely_get_candidate_info)


## DRY RUN CODE !!!
# for(i in 1:nrow(cityCode)) {
#   for(j in 1:nrow(sggCityCode)) {
#      cat("시도:", cityCode$cityCode[i], "\n") 
#      cat("시군구:", sggCityCode$sggCityCode[j], "\n") 
#   }
#   cat("===========================\n")
# }

# NO TRY-CATCH FOR LOOP
# candidate_list <- list()
# index <- 1
# 
# for(i in 1:nrow(cityCode)) {
#   for(j in 1:nrow(sggCityCode)) {
#      cat("시도:", cityCode$cityCode[i], "\n") 
#      cat("시군구:", sggCityCode$sggCityCode[j], "\n") 
#      candidate_list[index] <- get_candidate_info(i, j)
#      index <- index + 1
#   }
#   cat("===========================\n")
#   Sys.sleep(runif(1, 0, 3))
# }

candidate_list %>% 
  write_rds("data/candidate_df.rds")

```


## 처리결과 정제 {#election-candidate-code-clean}

전체 시도에 대해서 선거구별로 수집한 데이터를 살펴보고 정제한다.

```{r code-function-clean}
candidate_list <- read_rds("data/candidate_df.rds")

candidate_df <- candidate_list %>% 
  enframe() %>% 
  unnest(value)

candidate_list %>% 
  enframe() %>% 
  mutate(length = map_int(value, length)) %>% 
  filter(length < 19)

candidate_df %>% 
  count(선거구명)

```


# EDA {#election-candidate-EDA}

## 재산현황 

```{r candidate-eda}
candidate_df <- candidate_list %>% 
  enframe() %>% 
  unnest(value)

candidate_df %>% 
  filter(정당명 %in% c("더불어민주당", "미래통합당", "정의당")) %>% 
  ggplot(aes(x=재산, 납부액, color=정당명)) +
    geom_point() +
    scale_x_log10() +
    scale_y_log10() +
    facet_wrap(~병역)

```


## 연령과 재산 

```{r candidate-eda-2}
candidate_df %>% 
  filter(정당명 %in% c("더불어민주당", "미래통합당", "정의당")) %>% 
  ggplot(aes(x=연령, 재산, color=정당명)) +
    geom_jitter() +
    scale_y_log10() +
    facet_wrap(~병역)

```


## 전과와 입후보횟수

```{r candidate-eda-3}
candidate_df %>% 
  filter(정당명 %in% c("더불어민주당", "미래통합당", "정의당")) %>% 
  ggplot(aes(x=전과, 입후보횟수, color=정당명)) +
    geom_jitter()
```

# 데이터 품질 {#check-data-quality}

## 시도별 확인 {#check-data-quality-pronvince}

```{r check-data-quality}
## 선거구 253
library(sf)
precinct_20 <- st_read("data/shapefile/election_district_20/election_district_20.shp")

precinct_20 %>%
  filter(province == "경기도") %>% 
  count(precinct_n)

## 크롤링 선거구
### 서울특별시:49
precinct_서울 <- full_code %>% 
  filter(cityName == "서울특별시")

서울_list <- map2(precinct_서울$cityCode, precinct_서울$sggCityCode, safely_get_candidate_info)
서울_df <- map_df(서울_list, "result")
  
### 경기도:60
precinct_경기 <- full_code %>% 
  filter(cityName == "경기도")

경기_list <- map2(precinct_경기$cityCode, precinct_경기$sggCityCode, safely_get_candidate_info)
경기_df <- map_df(경기_list, "result")
경기_df %>% 
  count(선거구명)

map(경기_list, "result")

```

