---
layout: page
title: "총선 Post Mortem"
subtitle: "분당구, 인구통계: 2016 vs 2020"
author:
    name: "[Tidyverse Korea](https://www.facebook.com/groups/tidyverse/)"
date: "`r Sys.Date()`"
output:
  html_document: 
    toc: yes
    toc_float: true
    highlight: tango
    code_folding: hide
    number_section: true
    self_contained: true
mainfont: NanumGothic    
editor_options: 
  chunk_output_type: console
---

```{r setup, include=FALSE}
knitr::opts_chunk$set(echo = TRUE, message=FALSE, warning=FALSE,
                      comment="", digits = 3, tidy = FALSE, prompt = FALSE, fig.align = 'center')

library(tidyverse)
library(rvest)
```

# 성남시 데이터셋 {#sungnam-dataset}

[성남통계 - 통계자료실](https://www.seongnam.go.kr/stat/1001728/30389/bbsList.do)에서 2018년 12월 31일 기준 [2018년 기준 주민등록인구통계 원시자료](https://www.seongnam.go.kr/stat/1001728/30389/bbsView.do?currentPage=1&searchSelect=&searchWord=&searchOrganDeptCd=&searchCategory=&idx=190983)와 [2015년 기준 주민등록인구통계 원시자료](https://www.seongnam.go.kr/stat/1001728/30389/bbsView.do?currentPage=3&searchSelect=title&searchWord=&searchOrganDeptCd=&searchCategory=&idx=190962) 기준데이터로 성남시 인구통계 데이터 기준을 삼는다. 즉,

- 2015년 12월 31일 기준: 2015년 기준 주민등록인구통계 원시자료 (2016-03-17)
- 2018년 12월 31일 기준: 2018년 기준 주민등록인구통계 원시자료 (2019-06-17)
- [예정] 2019년 12월 31일 기준: 2019년 기준 주민등록인구통계 원시자료 (???)

```{r sungnam-dataset}
library(tidyverse)
library(readxl)

성남시_동명 <- c("연령", "성남시", "수정구", "신흥1동", "신흥2동", "신흥3동", "태평1동", "태평2동", "태평3동", "태평4동", "수진1동", "수진2동", "단대동", "산성동", "양지동", "복정동", "위례동", "신촌동", "고등동", "시흥동", "중원구", "성남동", "중앙동", "금광1동", "금광2동", "은행1동", "은행2동", "상대원1동", "상대원2동", "상대원3동", "하대원동", "도촌동", "분당구", "분당동", "수내1동", "수내2동", "수내3동", "정자동", "정자1동", "정자2동", "정자3동", "서현1동", "서현2동", "이매1동", "이매2동", "야탑1동", "야탑2동", "야탑3동", "판교동", "삼평동", "백현동", "금곡동", "구미1동", "구미동", "운중동")

수정구 <- c("신흥1동", "신흥2동", "신흥3동", "태평1동", "태평2동", "태평3동", "태평4동", "수진1동", "수진2동", "단대동", "산성동", "양지동", "복정동", "위례동", "신촌동", "고등동", "시흥동")
중원구 <- c("성남동", "중앙동", "금광1동", "금광2동", "은행1동", "은행2동", "상대원1동", "상대원2동", "상대원3동", "하대원동", "도촌동")
분당구 <- c("분당동", "수내1동", "수내2동", "수내3동", "정자동", "정자1동", "정자2동", "정자3동", "서현1동", "서현2동", "이매1동", "이매2동", "야탑1동", "야탑2동", "야탑3동", "판교동", "삼평동", "백현동", "금곡동", "구미1동", "구미동", "운중동")

## 2015년 12월 31일 기준
sn_2016 <- read_xlsx("data/post_mortem/2015년 기준 주민등록인구통계(성남시).xlsx", sheet="표4", skip=3)

sn_2016_dat <- sn_2016 %>% 
  select("...2", matches("계.*")) %>% 
  set_names(성남시_동명) %>% 
  slice(2:n()) %>% 
  filter(str_detect(연령, "[0-9]{1,3}\\s+?세|[0-9]{3}\\s?세이상")) %>% 
  mutate(연령 = parse_number(연령)) %>% 
  select(-성남시, -수정구, -중원구, -분당구)

sn_2016_df <- sn_2016_dat %>% 
  pivot_longer(cols = 신흥1동:운중동, names_to = "동명", values_to="인구수") %>% 
  mutate(연도="2016년") %>% 
  select(연도, everything())

sn_2016_df %>% 
  summarise(총인구수 = sum(인구수)) %>% 
  pull() == 971424 # 971,424 

## 2018년 12월 31일 기준
sn_2019 <- read_xlsx("data/post_mortem/2018년 기준 주민등록인구통계(성남시).xlsx", sheet="표4. 읍면동 연령별", skip=3)

sn_2019_dat <- sn_2019 %>% 
  select("...1", matches("계.*")) %>% 
  set_names(성남시_동명) %>% 
  slice(2:n()) %>% 
  filter(str_detect(연령, "[0-9]{1,3}\\s+?세|[0-9]{3}\\s?세 이상")) %>% 
  mutate(연령 = parse_number(연령)) %>% 
  select(-성남시, -수정구, -중원구, -분당구)

sn_2019_df <- sn_2019_dat %>% 
  pivot_longer(cols = 신흥1동:운중동, names_to = "동명", values_to="인구수") %>% 
  mutate(연도="2019년") %>% 
  select(연도, everything())

sn_2019_df %>% 
  summarise(총인구수 = sum(인구수)) %>% 
  pull() == 954347 # 954,347
```

## 데이터 결합 {#sungnam-dataset-merge}

2016년과 2019년 데이터를 결합한다.

```{r sungnam-dataset-merge}
sn_demo <- sn_2016_df %>% 
  bind_rows(sn_2019_df) %>% 
  mutate(구명 = case_when(동명 %in% 수정구 ~ "수정구",
                          동명 %in% 중원구 ~ "중원구",
                          동명 %in% 분당구 ~ "분당구")) %>% 
  select(연도, 연령, 구명, 동명, 인구수)

## 분당구 
분당을 <- c("구미1동", "구미동", "금곡동", "분당동", "수내1동", 
"수내2동", "수내3동", "정자1동", "정자2동", "정자3동", "정자동")

분당갑 <- sn_demo %>% 
  filter(구명 == "분당구") %>% 
  count(동명) %>% pull(동명) %>% 
  setdiff(., 분당을)
  
bundang_demo <- sn_demo %>% 
  filter(구명 == "분당구") %>% 
  mutate(선거구명 = case_when(동명 %in% 분당갑 ~ "분당갑",
                              동명 %in% 분당을 ~ "분당을")) %>% 
  select(연도, 연령, 선거구명, 동명, 인구수)

```

# 분당구 변화 {#level-bundang-demogrpahics}

## 분당구 인구변화 {#level-bundang-demogrpahics-sn}

```{r bundang-EDA}
bundang_demo %>% 
  group_by(연도) %>% 
  summarise(인구수 = sum(인구수)) %>% 
  spread(연도, 인구수) %>% 
  mutate(인구변화 = `2019년` - `2016년` ) %>% 
  mutate(변화율 = 인구변화 / `2019년` * 100)
```

## 선거구별 인구변화 {#bundang-demogrpahics-precinct}

```{r bundang-EDA-precinct}
bundang_demo %>% 
  group_by(연도, 선거구명) %>% 
  summarise(인구수 = sum(인구수)) %>% 
  spread(연도, 인구수) %>% 
  mutate(인구변화 = `2019년` - `2016년` ) %>% 
  mutate(변화율 = 인구변화 / `2019년` * 100)
```

## 동별 인구변화: 분당구 {#sungnam-demogrpahics-gu-dong-bundang}

```{r sungnam-EDA-sungnam-gu-dong-bundang}
bundang_demo %>% 
  group_by(연도, 선거구명, 동명) %>% 
  summarise(인구수 = sum(인구수)) %>% 
  spread(연도, 인구수) %>% 
  mutate(인구변화 = `2019년` - `2016년` ) %>% 
  mutate(변화율 = 인구변화 / `2019년`) %>% 
  arrange(desc(변화율)) %>% 
  DT::datatable(rownames = FALSE, filter="top", options = list(pageLength = 5, scrollX=T) ) %>% 
    DT::formatRound(c("2016년",  "2019년", "인구변화"), digits =0) %>% 
    DT::formatPercentage( "변화율", digits =1)
```


# (비)유권자 {#bundang-demogrpahics-voter}

```{r bundang-age-voter}
bundang_demo %>% 
  mutate(유권여부 = ifelse(연령 >=19, "유권자", "비유권자")) %>% 
  group_by(유권여부, 연도) %>% 
    summarise(유권자수 = sum(인구수)) %>% 
    spread(연도, 유권자수) %>% 
    mutate(인구변화 = `2019년` - `2016년` ) %>% 
    mutate(변화율 = 인구변화 / `2019년` * 100)
```

## (비)유권자: 선거구별 {#bundang-demogrpahics-voter-precinct}

```{r bundang-age-voter-precinct}
bundang_demo %>% 
  mutate(유권여부 = ifelse(연령 >=19, "유권", "비권")) %>% 
  group_by(선거구명, 유권여부, 연도) %>% 
    summarise(유권자수 = sum(인구수)) %>% 
    spread(연도, 유권자수) %>% 
    mutate(인구변화 = `2019년` - `2016년` ) %>% 
    mutate(변화율 = 인구변화 / `2019년` * 100)
```

## (비)유권자: 동별 {#bundang-demogrpahics-voter-precinct-dong}

```{r bundang-age-voter-precinct-dong}
bundang_demo %>% 
  mutate(유권여부 = ifelse(연령 >=19, "유권", "비권")) %>% 
  filter(선거구명 == "분당을") %>% 
  group_by(유권여부, 연도, 동명) %>% 
    summarise(유권자수 = sum(인구수)) %>% 
    spread(연도, 유권자수) %>% 
    mutate(인구변화 = `2019년` - `2016년` ) %>% 
    mutate(변화율 = 인구변화 / `2019년`) %>% 
    arrange(desc(변화율)) %>% 
    DT::datatable(rownames = FALSE, filter="top", options = list(pageLength = 11, scrollX=T) ) %>% 
      DT::formatRound(c("2016년",  "2019년", "인구변화"), digits =0) %>% 
      DT::formatPercentage( "변화율", digits =1)    
```


# 연령 {#bundang-demogrpahics-age}

```{r bundang-age}
bundang_demo %>% 
  filter(연령 >=19) %>% 
  mutate(연령대 = case_when(연령 >= 19 & 연령 <= 29 ~ "20대",
                            연령 >= 30 & 연령 <= 39 ~ "30대",
                            연령 >= 40 & 연령 <= 49 ~ "40대",
                            연령 >= 50 & 연령 <= 59 ~ "50대",
                            연령 >= 60 ~ "60대")) %>% 
  group_by(연령대, 연도) %>% 
    summarise(유권자수 = sum(인구수)) %>% 
    spread(연도, 유권자수) %>% 
    mutate(인구변화 = `2019년` - `2016년` ) %>% 
    mutate(변화율 = 인구변화 / `2019년`)
```

## 연령: 선거구별 {#bundang-demogrpahics-age-precinct}

<div class = "row">
  <div class = "col-md-6">
**분당갑**

```{r bundang-age-precinct-gap}
bundang_demo %>% 
  filter(연령 >=19) %>% 
  mutate(연령대 = case_when(연령 >= 19 & 연령 <= 29 ~ "20대",
                            연령 >= 30 & 연령 <= 39 ~ "30대",
                            연령 >= 40 & 연령 <= 49 ~ "40대",
                            연령 >= 50 & 연령 <= 59 ~ "50대",
                            연령 >= 60 ~ "60대")) %>% 
  filter(선거구명 =="분당갑") %>% 
  group_by(연령대, 선거구명, 연도) %>% 
    summarise(유권자수 = sum(인구수)) %>% 
    spread(연도, 유권자수) %>% 
    mutate(인구변화 = `2019년` - `2016년` ) %>% 
    mutate(변화율 = 인구변화 / `2019년`) %>% 
    ungroup() %>% 
    select(-선거구명)
```

  </div>
  <div class = "col-md-6">
**분당을**

```{r bundang-age-precinct-eul}
bundang_demo %>% 
  filter(연령 >=19) %>% 
  mutate(연령대 = case_when(연령 >= 19 & 연령 <= 29 ~ "20대",
                            연령 >= 30 & 연령 <= 39 ~ "30대",
                            연령 >= 40 & 연령 <= 49 ~ "40대",
                            연령 >= 50 & 연령 <= 59 ~ "50대",
                            연령 >= 60 ~ "60대")) %>% 
  filter(선거구명 =="분당을") %>% 
  group_by(연령대, 선거구명, 연도) %>% 
    summarise(유권자수 = sum(인구수)) %>% 
    spread(연도, 유권자수) %>% 
    mutate(인구변화 = `2019년` - `2016년` ) %>% 
    mutate(변화율 = 인구변화 / `2019년`) %>% 
    ungroup() %>% 
    select(-선거구명)
```

  </div>
</div>

## 연령: 분당을 동별 {#bundang-demogrpahics-age-dong}

```{r bundang-age-precinct-dong}
bundang_demo %>% 
  filter(연령 >=19) %>% 
  mutate(연령대 = case_when(연령 >= 19 & 연령 <= 29 ~ "20대",
                            연령 >= 30 & 연령 <= 39 ~ "30대",
                            연령 >= 40 & 연령 <= 49 ~ "40대",
                            연령 >= 50 & 연령 <= 59 ~ "50대",
                            연령 >= 60 ~ "60대")) %>% 
  filter(선거구명 =="분당을") %>% 
  group_by(연령대, 동명, 연도) %>% 
    summarise(유권자수 = sum(인구수)) %>% 
    spread(연도, 유권자수) %>% 
    mutate(인구변화 = `2019년` - `2016년` ) %>% 
    mutate(변화율 = 인구변화 / `2019년`)  %>% 
    arrange(desc(변화율)) %>% 
    DT::datatable(rownames = FALSE, filter="top", options = list(pageLength = 11, scrollX=T) ) %>% 
      DT::formatRound(c("2016년",  "2019년", "인구변화"), digits =0) %>% 
      DT::formatPercentage( "변화율", digits =1)    
```

