---
layout: page
title: "제21대 국회의원 선거"
subtitle: "성남시 인구변화"
author:
    name: xwMOOC
date: "`r Sys.Date()`"
output:
  html_document: 
    toc: yes
    toc_float: true
    highlight: tango
    code_folding: hide
    number_section: true
    self_contained: false
editor_options: 
  chunk_output_type: console
mainfont: NanumGothic
---

```{r setup, include=FALSE}
knitr::opts_chunk$set(echo = TRUE, message=FALSE, warning=FALSE,
                      comment="", digits = 3, tidy = FALSE, prompt = FALSE, fig.align = 'center')

library(tidyverse)
library(readxl)
library(testthat)

```

# 성남시 인구통계 데이터 {#sungnam-population-dataset}

[성남시 통계 홈페이지](http://stat.seongnam.go.kr/)를 방문하면 "성남통계" &rarr; "월별 인구 및 세대 통계"  게시판을 통해 월별 성남시 인구 및 세대현황에 대한 상세 현황을 받을 수 있다. [성남시 월별 인구 및 세대 통계](http://stat.seongnam.go.kr/sn_stat/sub17.asp?id=wholesale_retail_census) 웹사이트에서 직접 게시판을 통해 다운로드 받는 것이 가능하다.

- 2016년 3월: `2016년_3월_인구_및_세대현황.xlsx`
- 2017년 3월: `2017.3월 인구현황.xlsx`
- 2018년 3월: `민원여권과_2018.3. 인구현황.xlsx`
- 2019년 2월: `민원여권과_2019년 2월 인구현황.xlsx`

## 성남3구 인구통계 2016 {#sungnam-population-dataset-2016}

```{r sungnam-population-dataset-2016, eval=FALSE}
library(tidyverse)
library(readxl)
library(testthat)

## 2016년 수정구
pop_sujung_201603 <- read_excel("data/2016년_3월_인구_및_세대현황.xlsx", sheet="연령별인구_수정", skip=5)

pop_sujung_201603_df <- pop_sujung_201603 %>% 
  select(which(str_detect(colnames(pop_sujung_201603), "연    령|동|\\.\\.2\\b"))) %>% 
  rename(`남녀` = "..2", 
         `연령` = "연    령") %>% 
  filter(str_detect(`남녀`, "계"),
         !str_detect(`연령`, "합")) %>% 
  select(-`남녀`) %>% 
  mutate(`연령` = str_extract(`연령`, "^[0-9]+")) %>% 
  gather(`행정동`, `인구수`, -`연령`) %>% 
  mutate(`구명` = "수진구") %>% 
  mutate(`인구수` = as.integer(`인구수`))

## 2016년 중원구
pop_joongwon_201603 <- read_excel("data/2016년_3월_인구_및_세대현황.xlsx", sheet="연령별인구_중원", skip=5)

pop_joongwon_201603_df <- pop_joongwon_201603 %>% 
  select(which(str_detect(colnames(pop_joongwon_201603), "연    령|동|\\.\\.2\\b"))) %>% 
  rename(`남녀` = "..2", 
         `연령` = "연    령") %>% 
  filter(str_detect(`남녀`, "계"),
         !str_detect(`연령`, "합")) %>% 
  select(-`남녀`) %>% 
  mutate(`연령` = str_extract(`연령`, "^[0-9]+")) %>% 
  gather(`행정동`, `인구수`, -`연령`) %>% 
  mutate(`구명` = "중원구") %>% 
  mutate(`인구수` = as.integer(`인구수`))

## 2016년 분당구
pop_bundang_201603 <- read_excel("data/2016년_3월_인구_및_세대현황.xlsx", sheet="연령별인구_분당", skip=5)

pop_bundang_201603_df <- pop_bundang_201603 %>% 
  select(which(str_detect(colnames(pop_bundang_201603), "연    령|동|\\.\\.2\\b"))) %>% 
  rename(`남녀` = "..2", 
         `연령` = "연    령") %>% 
  filter(str_detect(`남녀`, "계"),
         !str_detect(`연령`, "합")) %>% 
  select(-`남녀`) %>% 
  mutate(`연령` = str_extract(`연령`, "^[0-9]+")) %>% 
  gather(`행정동`, `인구수`, -`연령`) %>% 
  mutate(`구명` = "분당구") %>% 
  mutate(`인구수` = as.integer(`인구수`))

## 2016년 인구통계 (3구)

sungnam_2016_df <- bind_rows(pop_sujung_201603_df, pop_joongwon_201603_df) %>% 
  bind_rows(pop_bundang_201603_df)

sungnam_2016_df %>% write_rds("data/sungnam_2016_df.rds")

## 2016년 인구통계 데이터 정합성 검정
context('성남시 2016년 인구수')
test_that("성남시 3구 인구수", {
  expect_equal(pop_sujung_201603_df %>% summarise(`합계` = sum(`인구수`)) %>% pull(`합계`), 223366)
  expect_equal(pop_joongwon_201603_df %>% summarise(`합계` = sum(`인구수`)) %>% pull(`합계`), 250351)
  expect_equal(pop_bundang_201603_df %>% summarise(`합계` = sum(`인구수`)) %>% pull(`합계`), 503074)
})

```


## 성남3구 인구통계 2017 {#sungnam-population-dataset-2017}

```{r sungnam-population-dataset-2017, eval=FALSE}
## 2017년 수정구
pop_sujung_201703 <- read_excel("data/2017.3월 인구현황.xlsx", sheet="연령별인구_수정", skip=6)

pop_sujung_201703_df <- pop_sujung_201703 %>% 
  select(which(str_detect(colnames(pop_sujung_201703), "연    령|동|\\.\\.2\\b"))) %>% 
  rename(`남녀` = "..2", 
         `연령` = "연    령") %>% 
  filter(str_detect(`남녀`, "계"),
         !str_detect(`연령`, "합")) %>% 
  select(-`남녀`) %>% 
  mutate(`연령` = str_extract(`연령`, "^[0-9]+")) %>% 
  gather(`행정동`, `인구수`, -`연령`) %>% 
  mutate(`구명` = "수진구") %>% 
  mutate(`인구수` = as.integer(`인구수`))

## 2017년 중원구
pop_joongwon_201703 <- read_excel("data/2017.3월 인구현황.xlsx", sheet="연령별인구_중원", skip=5)

pop_joongwon_201703_df <- pop_joongwon_201703 %>% 
  select(which(str_detect(colnames(pop_joongwon_201703), "연    령|동|\\.\\.2\\b"))) %>% 
  rename(`남녀` = "..2", 
         `연령` = "연    령") %>% 
  filter(str_detect(`남녀`, "계"),
         !str_detect(`연령`, "합")) %>% 
  select(-`남녀`) %>% 
  mutate(`연령` = str_extract(`연령`, "^[0-9]+")) %>% 
  gather(`행정동`, `인구수`, -`연령`) %>% 
  mutate(`구명` = "중원구") %>% 
  mutate(`인구수` = as.integer(`인구수`))

## 2017년 분당구
pop_bundang_201703 <- read_excel("data/2017.3월 인구현황.xlsx", sheet="연령별인구_분당", skip=5)

pop_bundang_201703_df <- pop_bundang_201703 %>% 
  select(which(str_detect(colnames(pop_bundang_201703), "연    령|동|\\.\\.2\\b"))) %>% 
  rename(`남녀` = "..2", 
         `연령` = "연    령") %>% 
  filter(str_detect(`남녀`, "계"),
         !str_detect(`연령`, "합")) %>% 
  select(-`남녀`) %>% 
  mutate(`연령` = str_extract(`연령`, "^[0-9]+")) %>% 
  gather(`행정동`, `인구수`, -`연령`) %>% 
  mutate(`구명` = "분당구") %>% 
  mutate(`인구수` = as.integer(`인구수`))

## 2017년 인구통계 (3구)

sungnam_2017_df <- bind_rows(pop_sujung_201703_df, pop_joongwon_201703_df) %>% 
  bind_rows(pop_bundang_201703_df)

sungnam_2017_df %>% write_rds("data/sungnam_2017_df.rds")

## 2017년 인구통계 데이터 정합성 검정

context('성남시 2017년 인구수')
test_that("성남시 3구 인구수", {
  expect_equal(pop_sujung_201703_df %>% summarise(`합계` = sum(`인구수`)) %>% pull(`합계`), 235638)
  expect_equal(pop_joongwon_201703_df %>% summarise(`합계` = sum(`인구수`)) %>% pull(`합계`), 235400)
  expect_equal(pop_bundang_201703_df %>% summarise(`합계` = sum(`인구수`)) %>% pull(`합계`), 503305)
})

```

## 성남3구 인구통계 2018 {#sungnam-population-dataset-2018}

```{r sungnam-population-dataset-2018, eval=FALSE}
## 2018년 수정구
pop_sujung_201803 <- read_excel("data/민원여권과_2018.3. 인구현황.xlsx", sheet="연령별인구_수정", skip=5)

pop_sujung_201803_df <- pop_sujung_201803 %>% 
  select(which(str_detect(colnames(pop_sujung_201803), "연    령|동|\\.\\.2\\b"))) %>% 
  rename(`남녀` = "..2", 
         `연령` = "연    령") %>% 
  filter(str_detect(`남녀`, "계"),
         !str_detect(`연령`, "합")) %>% 
  select(-`남녀`) %>% 
  mutate(`연령` = str_extract(`연령`, "^[0-9]+")) %>% 
  gather(`행정동`, `인구수`, -`연령`) %>% 
  mutate(`구명` = "수진구") %>% 
  mutate(`인구수` = as.integer(`인구수`))

## 2018년 중원구
pop_joongwon_201803 <- read_excel("data/민원여권과_2018.3. 인구현황.xlsx", sheet="연령별인구_중원", skip=5)

pop_joongwon_201803_df <- pop_joongwon_201803 %>% 
  select(which(str_detect(colnames(pop_joongwon_201803), "연    령|동|\\.\\.2\\b"))) %>% 
  rename(`남녀` = "..2", 
         `연령` = "연    령") %>% 
  filter(str_detect(`남녀`, "계"),
         !str_detect(`연령`, "합")) %>% 
  select(-`남녀`) %>% 
  mutate(`연령` = str_extract(`연령`, "^[0-9]+")) %>% 
  gather(`행정동`, `인구수`, -`연령`) %>% 
  mutate(`구명` = "중원구") %>% 
  mutate(`인구수` = as.integer(`인구수`))

## 2018년 분당구
pop_bundang_201803 <- read_excel("data/민원여권과_2018.3. 인구현황.xlsx", sheet="연령별인구_분당", skip=5)

pop_bundang_201803_df <- pop_bundang_201803 %>% 
  select(which(str_detect(colnames(pop_bundang_201803), "연    령|동|\\.\\.2\\b"))) %>% 
  rename(`남녀` = "..2", 
         `연령` = "연    령") %>% 
  filter(str_detect(`남녀`, "계"),
         !str_detect(`연령`, "합")) %>% 
  select(-`남녀`) %>% 
  mutate(`연령` = str_extract(`연령`, "^[0-9]+")) %>% 
  gather(`행정동`, `인구수`, -`연령`) %>% 
  mutate(`구명` = "분당구") %>% 
  mutate(`인구수` = as.integer(`인구수`))

## 2018년 인구통계 (3구)

sungnam_2018_df <- bind_rows(pop_sujung_201803_df, pop_joongwon_201803_df) %>% 
  bind_rows(pop_bundang_201803_df)

sungnam_2018_df %>% write_rds("data/sungnam_2018_df.rds")

## 2018년 인구통계 데이터 정합성 검정

context('성남시 2018년 인구수')
test_that("성남시 3구 인구수", {
  expect_equal(pop_sujung_201803_df %>% summarise(`합계` = sum(`인구수`)) %>% pull(`합계`), 237101)
  expect_equal(pop_joongwon_201803_df %>% summarise(`합계` = sum(`인구수`)) %>% pull(`합계`), 229408)
  expect_equal(pop_bundang_201803_df %>% summarise(`합계` = sum(`인구수`)) %>% pull(`합계`), 499182)
})

```

## 성남3구 인구통계 2019 {#sungnam-population-dataset-2019}

```{r sungnam-population-dataset-2019, eval=FALSE}
## 2018년 수정구
pop_sujung_201902 <- read_excel("data/민원여권과_2019년 2월 인구현황.xlsx", sheet="연령별 인구_수정", skip=5)

pop_sujung_201902_df <- pop_sujung_201902 %>% 
  select(which(str_detect(colnames(pop_sujung_201902), "연    령|동|\\.\\.2\\b"))) %>% 
  rename(`남녀` = "..2", 
         `연령` = "연    령") %>% 
  filter(str_detect(`남녀`, "계"),
         !str_detect(`연령`, "합")) %>% 
  select(-`남녀`) %>% 
  mutate(`연령` = str_extract(`연령`, "^[0-9]+")) %>% 
  gather(`행정동`, `인구수`, -`연령`) %>% 
  mutate(`구명` = "수진구") %>% 
  mutate(`인구수` = as.integer(`인구수`))

## 2019년 중원구
pop_joongwon_201902 <- read_excel("data/민원여권과_2019년 2월 인구현황.xlsx", sheet="연령별 인구_중원", skip=5)

pop_joongwon_201902_df <- pop_joongwon_201902 %>% 
  select(which(str_detect(colnames(pop_joongwon_201902), "연    령|동|\\.\\.2\\b"))) %>% 
  rename(`남녀` = "..2", 
         `연령` = "연    령") %>% 
  filter(str_detect(`남녀`, "계"),
         !str_detect(`연령`, "합")) %>% 
  select(-`남녀`) %>% 
  mutate(`연령` = str_extract(`연령`, "^[0-9]+")) %>% 
  gather(`행정동`, `인구수`, -`연령`) %>% 
  mutate(`구명` = "중원구") %>% 
  mutate(`인구수` = as.integer(`인구수`))

## 2019년 분당구
pop_bundang_201902 <- read_excel("data/민원여권과_2019년 2월 인구현황.xlsx", sheet="연령별 인구_분당", skip=5)

pop_bundang_201902_df <- pop_bundang_201902 %>% 
  select(which(str_detect(colnames(pop_bundang_201902), "연    령|동|\\.\\.2\\b"))) %>% 
  rename(`남녀` = "..2", 
         `연령` = "연    령") %>% 
  filter(str_detect(`남녀`, "계"),
         !str_detect(`연령`, "합")) %>% 
  select(-`남녀`) %>% 
  mutate(`연령` = str_extract(`연령`, "^[0-9]+")) %>% 
  gather(`행정동`, `인구수`, -`연령`) %>% 
  mutate(`구명` = "분당구") %>% 
  mutate(`인구수` = as.integer(`인구수`))

## 2018년 인구통계 (3구)

sungnam_2019_df <- bind_rows(pop_sujung_201902_df, pop_joongwon_201902_df) %>% 
  bind_rows(pop_bundang_201902_df)

sungnam_2019_df %>% write_rds("data/sungnam_2019_df.rds")

## 2018년 인구통계 데이터 정합성 검정

context('성남시 2018년 인구수')
test_that("성남시 3구 인구수", {
  expect_equal(pop_sujung_201902_df %>% summarise(`합계` = sum(`인구수`)) %>% pull(`합계`), 233620)
  expect_equal(pop_joongwon_201902_df %>% summarise(`합계` = sum(`인구수`)) %>% pull(`합계`), 224373)
  expect_equal(pop_bundang_201902_df %>% summarise(`합계` = sum(`인구수`)) %>% pull(`합계`), 494371)
})
```

# 성남시 인구통계 {#sungnam-population-EDA}

## 성남 3구 인구변화 {#sungnam-population-EDA-gu}

```{r sungnam-population-EDA-gu}
library(lubridate)
library(extrafont)
loadfonts()

## 데이터 3구 연도별 종합
sungnam_2016_df <- read_rds("data/sungnam_2016_df.rds") %>% mutate(`연도` = ymd("2016-03-31") %>% year(.))
sungnam_2017_df <- read_rds("data/sungnam_2017_df.rds") %>% mutate(`연도` = ymd("2017-03-31") %>% year(.))
sungnam_2018_df <- read_rds("data/sungnam_2018_df.rds") %>% mutate(`연도` = ymd("2018-03-31") %>% year(.))
sungnam_2019_df <- read_rds("data/sungnam_2019_df.rds") %>% mutate(`연도` = ymd("2019-02-28") %>% year(.))

sungnam_df <- bind_rows(sungnam_2016_df, sungnam_2017_df) %>% 
  bind_rows(sungnam_2018_df) %>% 
  bind_rows(sungnam_2019_df) %>% 
  mutate(`연령` = as.integer(`연령`))

## 데이터 3구 연도별 종합 시각화
sungnam_df %>% 
  group_by(`연도`, `구명`) %>% 
  summarise(`인구수` = sum(`인구수`)) %>% 
  ggplot(aes(x=`연도`, y=`인구수`, color=`구명`)) +
    geom_line() +
    geom_point() +
    scale_y_continuous(labels=scales::comma, limits=c(0, 510000)) +
    theme_bw(base_family = "NanumGothic") +
    labs(x="", y="", title="성남시 3구 연도별 인구수 변화",
         subtitle="2016/2017/2018년 3월, 2019년 2월",
         caption="출처: 성남 통계 홈페이지, http://stat.seongnam.go.kr/")
```


```{r sungnam-population-EDA-gu-table}
sungnam_df %>% 
  group_by(`연도`, `구명`) %>% 
  summarise(`인구수` = sum(`인구수`))  %>% 
  spread(`구명`, `인구수`) %>% 
  DT::datatable() %>% 
    DT::formatRound(2:4, digits=0)
```

## 성남 3구 동별 인구변화 {#sungnam-population-EDA-dong}

### 성남 분당구 동별 인구변화 {#sungnam-population-EDA-dong-bundang}

```{r sungnam-population-EDA-dong-bundang}
library(plotly)

## 동별 연도별 종합 시각화
bundang_g <- sungnam_df %>% 
  filter(`구명` == "분당구") %>% 
  group_by(`연도`, `행정동`) %>% 
  summarise(`인구수` = sum(`인구수`)) %>% 
  ggplot(aes(x=`연도`, y=`인구수`, color=`행정동`, group=`행정동`,
             text = paste('행정동 :', `행정동`, "\n",
                          '연도:', `연도`, "\n",
                          '인구수: ', scales::comma(`인구수`)))) +
    geom_line() +
    geom_point() +
    scale_y_continuous(labels=scales::comma) +
    theme_bw(base_family = "NanumGothic") +
    labs(x="", y="", title="성남시 3구 연도별 인구수 변화",
         subtitle="2016/2017/2018년 3월, 2019년 2월",
         caption="출처: 성남 통계 홈페이지, http://stat.seongnam.go.kr/") +
    theme(legend.position = "none")

ggplotly(bundang_g, tooltip="text")
```


```{r sungnam-population-EDA-dong-bundang-facet, fig.width=12, fig.height=10}
## 동별 연도별 종합 시각화
sungnam_df %>% 
  filter(`구명` == "분당구") %>% 
  group_by(`연도`, `행정동`) %>% 
  summarise(`인구수` = sum(`인구수`)) %>% 
  ggplot(aes(x=`연도`, y=`인구수`, color=`행정동`)) +
    geom_line() +
    geom_point() +
    scale_y_continuous(labels=scales::comma) +
    theme_bw(base_family = "NanumGothic") +
    labs(x="", y="", title="성남시 3구 연도별 인구수 변화",
         subtitle="2016/2017/2018년 3월, 2019년 2월",
         caption="출처: 성남 통계 홈페이지, http://stat.seongnam.go.kr/") +
    facet_wrap(~`행정동`, scales="free") +
    theme(legend.position = "none")
```

증감 = 2019년 인구수 - 2016년 인구수

```{r sungnam-population-EDA-dong-table}
## 동별 연도별 종합 시각화
sungnam_df %>% 
  filter(`구명` == "분당구") %>% 
  group_by(`연도`, `행정동`) %>% 
  summarise(`인구수` = sum(`인구수`)) %>% 
  spread(`연도`, `인구수`) %>% 
  mutate(`증감` = `2019` - `2016`) %>% 
  DT::datatable() %>% 
    DT::formatRound(2:6, digits=0)
```


# 성남시 연령별 인구구조 변화 {#sungnam-population-EDA-change}

## 성남 3구 연령별 {#sungnam-population-EDA-gu-change}

```{r sungnam-population-EDA-gu-change}
## 데이터 3구 연도별 종합 시각화
sungnam_age_df <- sungnam_df %>% 
  mutate(`연령대` = case_when(`연령` >=0 & `연령` <=5 ~   "0-5세",
                              `연령` >=6 &  `연령` <=10 ~ "6-10세",
                              `연령` >=11 & `연령` <=15 ~ "11-15세",
                              `연령` >=16 & `연령` <=20 ~ "16-20세",
                              `연령` >=21 & `연령` <=25 ~ "21-25세",
                              `연령` >=26 & `연령` <=30 ~ "26-30세",
                              `연령` >=31 & `연령` <=35 ~ "31-35세",
                              `연령` >=36 & `연령` <=40 ~ "36-40세",
                              `연령` >=41 & `연령` <=45 ~ "41-45세",
                              `연령` >=46 & `연령` <=50 ~ "46-50세",
                              `연령` >=51 & `연령` <=55 ~ "51-55세",
                              `연령` >=56 & `연령` <=60 ~ "56-60세",
                              `연령` >=61 & `연령` <=65 ~ "61-65세",
                              `연령` >=66 & `연령` <=70 ~ "66-70세",
                              `연령` >=71 & `연령` <=75 ~ "71-75세",
                              `연령` >=76 & `연령` <=80 ~ "76-80세",
                              `연령` >=81  ~ "80세+")) %>% 
  mutate(`연령대` = factor(`연령대`,levels=c("0-5세","6-10세","11-15세","16-20세","21-25세","26-30세","31-35세","36-40세","41-45세","46-50세","51-55세","56-60세","61-65세","66-70세","71-75세","76-80세","80세+")))  %>% 
    mutate(`선거구` = case_when(`행정동` %in%  c("구미1동", "구미동", "금곡동", "분당동", "수내1동", "수내2동", "수내3동","정자1동", 
"정자2동", "정자3동", "정자동") ~ "분당을",
                             TRUE ~ "분당갑"))

sungnam_age_df %>% 
  group_by(`연도`, `연령대`, `구명`) %>% 
  summarise(`인구수` = sum(`인구수`)) %>% 
  ungroup() %>% 
  mutate(`연도` = factor(`연도`)) %>% 
  ggplot(aes(x=`연령대`, y=`인구수`, fill=`연도`)) +
    geom_col(position = "dodge") +
    scale_y_continuous(labels=scales::comma) +
    scale_fill_manual(values = c("blue", "gray60", "gray50", "red")) +
    theme_bw(base_family = "NanumGothic") +
    labs(x="", y="", fill="연도", title="성남시 3구 연도별 연령대별 인구수 변화",
         subtitle="2016/2017/2018년 3월, 2019년 2월",
         caption="출처: 성남 통계 홈페이지, http://stat.seongnam.go.kr/") +
    facet_wrap(~`구명`) +
    theme(legend.position = "top",
          axis.text.x = element_text(angle = 90, hjust = 1))
```

## 분당구만 연령별 별화 {#sungnam-population-EDA-gu-change-bundang}

```{r sungnam-population-EDA-gu-change-bundang}
sungnam_age_df %>% 
  filter(`구명` == "분당구") %>% 
  group_by(`연도`, `연령대`) %>% 
  summarise(`인구수` = sum(`인구수`)) %>% 
  ungroup() %>% 
  mutate(`연도` = factor(`연도`)) %>% 
  ggplot(aes(x=`연령대`, y=`인구수`, fill=`연도`)) +
    geom_col(position = "dodge") +
    scale_y_continuous(labels=scales::comma) +
    scale_fill_manual(values = c("blue", "gray60", "gray50", "red")) +
    theme_bw(base_family = "NanumGothic") +
    labs(x="", y="", fill="연도", title="분당구 연도별 연령대별 인구수 변화",
         subtitle="2016/2017/2018년 3월, 2019년 2월",
         caption="출처: 성남 통계 홈페이지, http://stat.seongnam.go.kr/") +
    theme(legend.position = "top",
          axis.text.x = element_text(angle = 90, hjust = 1))
```

## 선거구별 연령별 별화 {#sungnam-population-dong-change-bundang}

- 분당을: "구미1동", "구미동", "금곡동", "분당동", "수내1동", "수내2동", "수내3동","정자1동", "정자2동", "정자3동", "정자동"
- 분당갑: "백현동", "삼평동", "서현1동", "서현2동", "야탑1동", 
"야탑2동", "야탑3동", "운중동", "이매1동", "이매2동", "판교동"

```{r sungnam-population-dong-change-bundang}
sungnam_age_df %>% 
  filter(`구명` == "분당구") %>% 
  group_by(`연도`, `연령대`, `선거구`) %>% 
  summarise(`인구수` = sum(`인구수`)) %>% 
  ungroup() %>% 
  mutate(`연도` = factor(`연도`)) %>% 
  ggplot(aes(x=`연령대`, y=`인구수`, fill=`연도`)) +
    geom_col(position = "dodge") +
    scale_y_continuous(labels=scales::comma) +
    scale_fill_manual(values = c("blue", "gray60", "gray50", "red")) +
    theme_bw(base_family = "NanumGothic") +
    labs(x="", y="", fill="연도", title="분당갑을 연도별 연령대별 인구수 변화",
         subtitle="2016/2017/2018년 3월, 2019년 2월",
         caption="출처: 성남 통계 홈페이지, http://stat.seongnam.go.kr/") +
    theme(legend.position = "none",
          axis.text.x = element_text(angle = 90, hjust = 1)) +
    facet_wrap(~`선거구`)
```


## 분당을 동별 연령별 변화 {#sungnam-population-dong-change-bundang-eul}

```{r sungnam-population-dong-change-bundang-eul}
sungnam_age_df %>% 
  filter(`선거구` == "분당을") %>% 
  group_by(`연도`, `연령대`, `행정동`) %>% 
  summarise(`인구수` = sum(`인구수`)) %>% 
  ungroup() %>% 
  mutate(`연도` = factor(`연도`)) %>% 
  ggplot(aes(x=`연령대`, y=`인구수`, fill=`연도`)) +
    geom_col(position = "dodge") +
    scale_y_continuous(labels=scales::comma) +
    scale_fill_manual(values = c("blue", "gray60", "gray50", "red")) +
    theme_bw(base_family = "NanumGothic") +
    labs(x="", y="", fill="연도", title="분당구 연도별 연령대별 인구수 변화",
         subtitle="2016/2017/2018년 3월, 2019년 2월",
         caption="출처: 성남 통계 홈페이지, http://stat.seongnam.go.kr/") +
    theme(legend.position = "none",
          axis.text.x = element_text(angle = 90, hjust = 1)) +
    facet_wrap(~`행정동`)
```


```{r sungnam-population-dong-change-bundang-eul-table}
sungnam_age_df %>% 
  filter(`선거구` == "분당을") %>% 
  group_by(`연도`, `연령대`, `행정동`) %>% 
  summarise(`인구수` = sum(`인구수`)) %>% 
  spread(`연도`, `인구수`) %>% 
  DT::datatable() %>% 
    DT::formatRound(3:6, digits=0)

```


# 분당을 인터랙티브 분석 {#sungnam-population-advanced-bundang-eul}

## 분당을 인터랙티브 테이블 {#sungnam-population-dong-change-bundang-eul}

```{r sungnam-population-dong-eul-crosstalk}
library(crosstalk)

# 공유 데이터 -----

bundang_eul_df <- sungnam_age_df %>% 
  filter(`선거구` == "분당을") %>% 
  group_by(`연도`, `연령대`, `행정동`) %>% 
  summarise(`인구수` = sum(`인구수`)) %>% 
  ungroup() %>% 
  mutate(`연도` = factor(`연도`))

bundang_eul_sd <- SharedData$new(bundang_eul_df)

# 제어 -----

year_filter <-  filter_checkbox("연도", "연도", bundang_eul_sd, ~`연도`, inline = TRUE)
dong_filter <-  filter_checkbox("행정동", "행정동", bundang_eul_sd, ~`행정동`, inline = TRUE)
age_filter  <-  filter_checkbox("연령대", "연령대", bundang_eul_sd, ~`연령대`, inline = TRUE)

# 인터랙티브 -----

bscols(
  list(
    year_filter,
    dong_filter, 
    age_filter,
    DT::datatable(bundang_eul_sd)
  )
)
```



## 분당을 인터랙티브 시각화 {#sungnam-population-visualization-bundang-eul}

```{r sungnam-population-dong-eul-crosstalk-viz, eval=FALSE}
options(encoding = "utf8")
library(trelliscopejs)
library(rbokeh)

# 연도별, 행정동 중첩시킴.
by_year_dong <- bundang_eul_df %>%
  group_by(`행정동`) %>%
  nest()

# 시각화
by_year_dong_bokeh <- by_year_dong %>% mutate(
  panel = map_plot(data,
    ~ figure() %>% 
      ly_bar(`연령대`, `인구수`, color=`연도`,  position = "dodge", data = .x, hover = TRUE) %>% 
      theme_axis("x", major_label_orientation = 90)
    
      # theme_axis("x", major_label_orientation = 90) %>% 
      # set_palette(discrete_color = pal_color(c("blue", "gray60", "gray50", "red")))
  )) 
  
by_year_dong_bokeh %>%  
  trelliscope(name="bundang", nrow = 2, ncol = 2, path = "bundang_files")

```
