---
layout: page
title: "제21대 국회의원 선거"
subtitle: "온라인 환경 변화"
author:
    name: xwMOOC
date: "`r Sys.Date()`"
output:
  html_document: 
    toc: yes
    toc_float: true
    highlight: tango
    code_folding: show
    number_section: true
    self_contained: true
editor_options: 
  chunk_output_type: console
---

```{r setup, include=FALSE}
knitr::opts_chunk$set(echo = FALSE, message=FALSE, warning=FALSE,
                      comment="", digits = 3, tidy = FALSE, prompt = FALSE, fig.align = 'center')


```

# 인터넷 통계 보고서 [^internet-2016] [^internet-2017] {#internet-report-2016}

[한국인터넷진흥원(KISA)](https://www.kisa.or.kr/main.jsp) 발간하는 인터넷 이용실태 조사 통계를 통해서 대한민국 시민의 SNS를 비롯한 미디어에 대한 정보를 얻을 수 있다.

[^internet-2017]: [KISA (2018-03-28), 2017년 인터넷이용실태조사 통계표 (국문).pdf](https://isis.kisa.or.kr/board/?pageId=060100&bbsId=7&itemId=821&searchKey=&searchTxt=&pageIndex=1)

[^internet-2016]: [KISA (2017-03-18), 2016년 인터넷이용실태조사 통계표 (국문).pdf](https://isis.kisa.or.kr/board/?pageId=060100&bbsId=7&itemId=817&searchKey=&searchTxt=&pageIndex=1)


# 정보통신기기 {#internet-report-table-device}

## 연령별 {#internet-report-table-device-age}

```{r internet-table-data-device}
library(tidyverse)
library(pdftools)
library(extrafont)
loadfonts()

kisa_2017_pdf <- pdf_text("doc/2017년 인터넷이용실태조사 통계표 (국문).pdf")

# <표2> 가구 정보통신기기 보유현황(복수응답) ------

`정보통신기기` <- c("모바일기기", "스마트폰", "디지털TV", "데스크탑컴퓨터", "노트북컴퓨터", "스마트TV")

kisa_2017_device_df <- kisa_2017_pdf[14] %>% 
  tbl_df() %>% 
  mutate(table = str_split(value, "\\r\\n")) %>% 
  unnest(table)

kisa_2017_device_age <- kisa_2017_device_df %>% 
  slice(8:12) %>% 
  select(table) %>% 
  mutate(data = str_remove(str_trim(table), "이하|이상")) %>% 
  mutate(value = map(data, str_split, pattern="\\s+", simplify = TRUE)) 

kisa_2017_device_age_df <- do.call(rbind, kisa_2017_device_age$value) %>% 
  as_tibble() %>% 
  set_names(c("연령", `정보통신기기`)) %>% 
  gather(`정보통신기기`, `이용율`, -`연령`) %>% 
  mutate(`이용율` = parse_number(`이용율`)) %>% 
  mutate(`연령` = factor(`연령`, levels=c("20대", "30대", "40대", "50대", "60세")))
  
kisa_2017_device_age_df %>% 
  spread(`정보통신기기`, `이용율`) %>% 
  DT::datatable()

kisa_2017_device_age_df %>% 
  ggplot(aes(x=`연령`, y=`이용율`, fill=`정보통신기기`)) +
    geom_col(position="dodge") +
    coord_flip() +
    facet_wrap(~`정보통신기기`) +
    theme_bw(base_family="NanumMyeongjo") +
    theme(legend.position = "none") +
    labs(x="", y="정보통신기기 이용율", title="연령대별 정보통신기기 이용율",
         subtitle="상위6개 정보통신기기")
```


## 소득별 {#internet-report-table-device-income}

```{r internet-table-data-income}
kisa_2017_device_income <- kisa_2017_device_df %>% 
  slice(14:19) %>% 
  select(table) %>% 
  mutate(data = str_remove(str_trim(table), "미만|이상")) %>% 
  mutate(value = map(data, str_split, pattern="\\s+", simplify = TRUE)) 

kisa_2017_device_income_df <- do.call(rbind, kisa_2017_device_income$value) %>% 
  as_tibble() %>% 
  set_names(c("가구소득", `정보통신기기`)) %>% 
  gather(`정보통신기기`, `이용율`, -`가구소득`) %>% 
  mutate(`이용율` = parse_number(`이용율`)) %>% 
  mutate(`가구소득` = factor(`가구소득`, levels=c("100만원", "100-200만원", "200-300만원", "300-400만원", "400만원", "무응답")))
  
kisa_2017_device_income_df %>% 
  spread(`정보통신기기`, `이용율`) %>% 
  DT::datatable()

kisa_2017_device_income_df %>% 
  ggplot(aes(x=`가구소득`, y=`이용율`, fill=`정보통신기기`)) +
    geom_col(position="dodge") +
    coord_flip() +
    facet_wrap(~`정보통신기기`) +
    theme_bw(base_family="NanumMyeongjo") +
    theme(legend.position = "none") +
    labs(x="", y="정보통신기기 이용율", title="가구소득별 정보통신기기 이용율",
         subtitle="상위6개 정보통신기기")
```

## 지역별 {#internet-report-table-device-region}

```{r internet-table-data-region, fig.height=8, fig.width=10}
kisa_2017_device_region <- kisa_2017_device_df %>% 
  slice(24:43) %>% 
  select(table) %>% 
  mutate(data = str_extract_all(str_trim(table), "[가-흫].+")) %>% 
  mutate(value = map(data, str_split, pattern="\\s+", simplify = TRUE)) 

kisa_2017_device_region_df <- do.call(rbind, kisa_2017_device_region$value) %>% 
  as_tibble() %>% 
  set_names(c("지역", `정보통신기기`)) %>% 
  gather(`정보통신기기`, `이용율`, -`지역`) %>% 
  mutate(`이용율` = parse_number(`이용율`)) %>% 
  mutate(`정보통신기기` = factor(`정보통신기기`, levels=c("데스크탑컴퓨터", "노트북컴퓨터", "모바일기기", "스마트폰", "디지털TV", "스마트TV")))
  
kisa_2017_device_region_df %>% 
  spread(`정보통신기기`, `이용율`) %>% 
  DT::datatable()

kisa_2017_device_region_df %>% 
  # group_by(`정보통신기기`) %>%
  ggplot(aes(x=fct_reorder2(`지역`,`정보통신기기`, -`이용율`), y=`이용율`, fill=`지역`)) +
    geom_col(position="dodge") +
    coord_flip() +
    facet_wrap(~`정보통신기기`) +
    theme_bw(base_family="NanumMyeongjo") +
    theme(legend.position = "none") +
    labs(x="", y="정보통신기기 이용율", title="지역별 정보통신기기 이용율",
         subtitle="상위6개 정보통신기기")
```


# 정보통신서비스 {#internet-report-table-service}

## 연령별 {#internet-report-table-service-age}

```{r internet-table-data-service}

# <표8> 가구 정보통신서비스 이용현황(복수응답) -----

`정보통신서비스` <- c("이동전화", "유선인터넷", "케이블TV", "일반집전화", "IPTV", "인터넷전화", "위성방송","스마트홈서비스")

kisa_2017_service_df <- kisa_2017_pdf[21] %>% 
  tbl_df() %>% 
  mutate(table = str_split(value, "\\r\\n")) %>% 
  unnest(table)

kisa_2017_service_age <- kisa_2017_service_df %>% 
  slice(8:12) %>% 
  select(table) %>% 
  mutate(data = str_remove(str_trim(table), "이하|이상")) %>% 
  mutate(value = map(data, str_split, pattern="\\s+", simplify = TRUE)) 

kisa_2017_service_age_df <- do.call(rbind, kisa_2017_service_age$value) %>% 
  as_tibble() %>% 
  set_names(c("연령", `정보통신서비스`)) %>% 
  gather(`정보통신서비스`, `이용율`, -`연령`) %>% 
  mutate(`이용율` = parse_number(`이용율`)) %>% 
  mutate(`연령` = factor(`연령`, levels=c("20대", "30대", "40대", "50대", "60세"))) %>% 
  mutate(`정보통신서비스` = factor(`정보통신서비스`, levels=c("이동전화", "유선인터넷", "케이블TV", "일반집전화", "IPTV", "인터넷전화", "위성방송","스마트홈서비스")))
  
kisa_2017_service_age_df %>% 
  spread(`정보통신서비스`, `이용율`) %>% 
  DT::datatable()

kisa_2017_service_age_df %>% 
  ggplot(aes(x=`연령`, y=`이용율`, fill=`정보통신서비스`)) +
    geom_col(position="dodge") +
    coord_flip() +
    facet_wrap(~`정보통신서비스`) +
    theme_bw(base_family="NanumMyeongjo") +
    theme(legend.position = "none") +
    labs(x="", y="정보통신서비스 이용율", title="연령대별 정보통신서비스 이용율",
         subtitle="상위8개 정보통신기기")
```


## 소득별 {#internet-report-table-service-income}

```{r internet-table-data-service-income}
kisa_2017_service_income <- kisa_2017_service_df %>% 
  slice(14:19) %>% 
  select(table) %>% 
  mutate(data = str_remove(str_trim(table), "미만|이상")) %>% 
  mutate(value = map(data, str_split, pattern="\\s+", simplify = TRUE)) 

kisa_2017_service_income_df <- do.call(rbind, kisa_2017_service_income$value) %>% 
  as_tibble() %>% 
  set_names(c("가구소득", `정보통신서비스`)) %>% 
  gather(`정보통신서비스`, `이용율`, -`가구소득`) %>% 
  mutate(`이용율` = parse_number(`이용율`)) %>% 
  mutate(`가구소득` = factor(`가구소득`, levels=c("100만원", "100-200만원", "200-300만원", "300-400만원", "400만원", "무응답"))) %>% 
  mutate(`정보통신서비스` = factor(`정보통신서비스`, levels=c("이동전화", "유선인터넷", "케이블TV", "일반집전화", "IPTV", "인터넷전화", "위성방송","스마트홈서비스")))

  
kisa_2017_service_income_df %>% 
  spread(`정보통신서비스`, `이용율`) %>% 
  DT::datatable()

kisa_2017_service_income_df %>% 
  ggplot(aes(x=`가구소득`, y=`이용율`, fill=`정보통신서비스`)) +
    geom_col(position="dodge") +
    coord_flip() +
    facet_wrap(~`정보통신서비스`) +
    theme_bw(base_family="NanumMyeongjo") +
    theme(legend.position = "none") +
    labs(x="", y="정보통신서비스 이용율", title="가구소득별 정보통신서비스 이용율",
         subtitle="상위8개 정보통신서비스")
```

## 지역별 {#internet-report-table-service-region}

```{r internet-table-data-service-region, fig.height=8, fig.width=10}
kisa_2017_service_region <- kisa_2017_service_df %>% 
  slice(24:43) %>% 
  select(table) %>% 
  mutate(data = str_extract_all(str_trim(table), "[가-흫].+")) %>% 
  mutate(value = map(data, str_split, pattern="\\s+", simplify = TRUE)) 

kisa_2017_service_region_df <- do.call(rbind, kisa_2017_service_region$value) %>% 
  as_tibble() %>% 
  set_names(c("지역", `정보통신서비스`)) %>% 
  gather(`정보통신서비스`, `이용율`, -`지역`) %>% 
  mutate(`이용율` = parse_number(`이용율`)) %>% 
  mutate(`정보통신서비스` = factor(`정보통신서비스`, levels=c("이동전화", "유선인터넷", "케이블TV", "일반집전화", "IPTV", "인터넷전화", "위성방송","스마트홈서비스")))

kisa_2017_service_region_df %>% 
  spread(`정보통신서비스`, `이용율`) %>% 
  DT::datatable()

kisa_2017_service_region_df %>% 
  filter(!`정보통신서비스` %in% c("위성방송","스마트홈서비스")) %>% 
  # group_by(`정보통신기기`) %>%
  ggplot(aes(x=fct_reorder2(`지역`,`정보통신서비스`, -`이용율`), y=`이용율`, fill=`지역`)) +
    geom_col(position="dodge") +
    coord_flip() +
    facet_wrap(~`정보통신서비스`) +
    theme_bw(base_family="NanumMyeongjo") +
    theme(legend.position = "none") +
    labs(x="", y="정보통신서비스 이용율", title="지역별 정보통신서비스 이용율",
         subtitle="상위8개 정보통신서비스")
```

# SNS {#internet-report-table-sns}

## 연령별 {#internet-report-table-sns-age}

```{r internet-table-data-sns}

# <표60> 주이용 SNS 서비스(3개 항목 응답)(계속) ----

SNS <- c("페이스북", "카카오스토리", "인스타그램", "네이버밴드", "네이버블로그", "네이버카페", "다음카페", "트위터")

kisa_2017_sns_df <- kisa_2017_pdf[128] %>% 
  tbl_df() %>% 
  mutate(table = str_split(value, "\\r\\n")) %>% 
  unnest(table)

kisa_2017_sns_age <- kisa_2017_sns_df %>% 
  slice(12:18) %>% 
  select(table) %>% 
  mutate(data = str_remove(str_trim(table), "이하|이상")) %>% 
  mutate(value = map(data, str_split, pattern="\\s+", simplify = TRUE)) 

kisa_2017_sns_age_df <- do.call(rbind, kisa_2017_sns_age$value) %>% 
  as_tibble() %>% 
  set_names(c("연령", SNS)) %>% 
  gather(SNS, `이용율`, -`연령`) %>% 
  mutate(`이용율` = parse_number(`이용율`)) %>% 
  mutate(`연령` = factor(`연령`, levels=c("6-19세", "20대", "30대", "40대", "50대", "60대", "70세"))) %>% 
  mutate(SNS = factor(SNS, levels=c("페이스북", "카카오스토리", "인스타그램", "네이버밴드", "네이버블로그", "네이버카페", "다음카페", "트위터")))
  
kisa_2017_sns_age_df %>% 
  spread(SNS, `이용율`) %>% 
  DT::datatable()

kisa_2017_sns_age_df %>% 
  ggplot(aes(x=`연령`, y=`이용율`, fill=SNS)) +
    geom_col(position="dodge") +
    coord_flip() +
    facet_wrap(~SNS) +
    theme_bw(base_family="NanumMyeongjo") +
    theme(legend.position = "none") +
    labs(x="", y="SNS 이용율", title="연령대별 SNS 이용율",
         subtitle="상위8개 SNS 서비스")
```

## 성별 {#internet-report-table-sns-gender}

```{r internet-table-data-sns-gender}

kisa_2017_sns_gender <- kisa_2017_sns_df %>% 
  slice(9:10) %>% 
  select(table) %>% 
  mutate(data = str_remove(str_trim(table), "이하|이상")) %>% 
  mutate(value = map(data, str_split, pattern="\\s+", simplify = TRUE)) 

kisa_2017_sns_gender_df <- do.call(rbind, kisa_2017_sns_gender$value) %>% 
  as_tibble() %>% 
  set_names(c("성별", SNS)) %>% 
  gather(SNS, `이용율`, -`성별`) %>% 
  mutate(`이용율` = parse_number(`이용율`)) %>% 
  mutate(SNS = factor(SNS, levels=c("페이스북", "카카오스토리", "인스타그램", "네이버밴드", "네이버블로그", "네이버카페", "다음카페", "트위터")))
  
kisa_2017_sns_gender_df %>% 
  spread(SNS, `이용율`) %>% 
  DT::datatable()

kisa_2017_sns_gender_df %>% 
  ggplot(aes(x=`성별`, y=`이용율`, fill=SNS)) +
    geom_col(position="dodge") +
    coord_flip() +
    facet_wrap(~SNS) +
    theme_bw(base_family="NanumMyeongjo") +
    theme(legend.position = "none") +
    labs(x="", y="SNS 이용율", title="성별 SNS 이용율",
         subtitle="상위8개 SNS 서비스")
```


## 직업별 {#internet-report-table-sns-occupation}

```{r internet-table-data-sns-occupation}
kisa_2017_sns_occupation <- kisa_2017_sns_df %>% 
  slice(39:47) %>% 
  select(table) %>% 
  mutate(data = str_remove(str_trim(table), "미만|이상")) %>% 
  mutate(value = map(data, str_split, pattern="\\s+", simplify = TRUE)) 

kisa_2017_sns_occupation_df <- do.call(rbind, kisa_2017_sns_occupation$value) %>% 
  as_tibble() %>% 
  set_names(c("직업", SNS)) %>% 
  gather(SNS, `이용율`, -`직업`) %>% 
  mutate(`이용율` = parse_number(`이용율`)) %>% 
  mutate(SNS = factor(SNS, levels=c("페이스북", "카카오스토리", "인스타그램", "네이버밴드", "네이버블로그", "네이버카페", "다음카페", "트위터")))

  
kisa_2017_sns_occupation_df %>% 
  spread(SNS, `이용율`) %>% 
  DT::datatable()

kisa_2017_sns_occupation_df %>% 
  ggplot(aes(x=`직업`, y=`이용율`, fill=SNS)) +
    geom_col(position="dodge") +
    coord_flip() +
    facet_wrap(~SNS) +
    theme_bw(base_family="NanumMyeongjo") +
    theme(legend.position = "none") +
    labs(x="", y="SNS 이용율", title="직업별 SNS 이용율",
         subtitle="상위8개 SNS 서비스")
```

## 성별 $\times$ 연령별 {#internet-report-table-sns-gender-age}

```{r internet-table-data-sns-gender-age}
kisa_2017_sns_gender_age <- kisa_2017_sns_df %>% 
  slice(20:33) %>% 
  select(table) %>% 
  mutate(table = str_remove(str_trim(table), "미만|이상")) %>% 
  mutate(data = str_extract_all(str_trim(table), "[가-흫].+")) %>% 
  mutate(value = map(data, str_split, pattern="\\s+", simplify = TRUE)) 

kisa_2017_sns_gender_age_df <- do.call(rbind, kisa_2017_sns_gender_age$value) %>% 
  as_tibble() %>% 
  set_names(c("성별", "연령", SNS)) %>% 
  gather(SNS, `이용율`, -`성별`, -`연령`) %>% 
  mutate(`이용율` = parse_number(`이용율`)) %>% 
  mutate(SNS = factor(SNS, levels=c("페이스북", "카카오스토리", "인스타그램", "네이버밴드", "네이버블로그", "네이버카페", "다음카페", "트위터"))) %>% 
  mutate(`연령` = factor(`연령`, levels=c("6-19세", "20대", "30대", "40대", "50대", "60대", "70세")))

kisa_2017_sns_gender_age_df %>% 
  spread(`연령`, `이용율`) %>% 
  DT::datatable()

kisa_2017_sns_gender_age_df %>% 
  ggplot(aes(x=`연령`, y=`이용율`, fill=`성별`)) +
    geom_col(position="dodge") +
    coord_flip() +
    facet_wrap(~SNS) +
    theme_bw(base_family="NanumMyeongjo") +
    theme(legend.position = "top") +
    labs(x="", y="정보통신서비스 이용율", title="지역별 정보통신서비스 이용율",
         subtitle="상위8개 정보통신서비스")
```