---
layout: page
title: "대한민국 제21대 국회의원 선거"
subtitle: "여론조사기관: 2020-03-20"
author:
    name: "[Tidyverse Korea](https://www.facebook.com/groups/tidyverse/)"
date: "`r Sys.Date()`"
output:
  html_document: 
    toc: yes
    toc_float: true
    highlight: tango
    code_folding: hide
    number_section: true
    self_contained: true
editor_options: 
  chunk_output_type: console
---

```{r setup, include=FALSE}
knitr::opts_chunk$set(echo = TRUE, message=FALSE, warning=FALSE,
                      comment="", digits = 3, tidy = FALSE, prompt = FALSE, fig.align = 'center')

```

# 여론조사기관 {#election-polling-company}

중앙선거관리위원회 &rarr; 중앙선거여론조사심의위원회 &rarr; 알림마당 &rarr; [여론조사기관등록현황](https://www.nesdc.go.kr/portal/content/onvy/list.do)에 보면 `r Sys.Date()` 시점 기준 "기관등록 현황"과 "기관등록 취소현황"을 파악할 수 있다.

```{r polls-get-data}
# 0. 환경설정 -----
library(tidyverse)
library(rvest)
library(httr)
library(glue)

Sys.setlocale("LC_ALL", "C")

first_url <- "https://www.nesdc.go.kr/portal/content/onvy/list.do"

first_html <- first_url %>% 
  read_html()

Sys.setlocale("LC_ALL", "Korean")

## 전화번호
전화번호 <- first_html %>% 
  html_nodes(xpath='//*[@id="frm"]/div[3]/div') %>% 
  xml_children() %>% 
  xml_find_all("//span[@class='col ws']") %>% 
  xml_text %>% 
  str_extract_all("([0-9]{2,3}-)?[0-9]{3,4}-[0-9]{3,4}", simplify =TRUE)

전화번호 <- 전화번호[전화번호!=""]

## 등록일자
등록일자 <- first_html %>% 
  html_nodes(xpath='//*[@id="frm"]/div[3]/div') %>% 
  xml_children() %>% 
  xml_find_all("//span[@class='col ws']") %>% 
  xml_text %>% 
  str_extract_all("[0-9]{4}-[0-9]{2}-[0-9]{2}", simplify =TRUE)

등록일자 <- 등록일자[등록일자!=""]

```

## 등록현황 {polling-company-overview}

### 첫번째 페이지 {#polling-company-overview-first}

```{r company-overview-first}

link_list <- first_html %>% 
  html_nodes(xpath='//*[@id="frm"]/div[3]/div') %>% 
  xml_children() %>% 
  xml_attrs("row tr")

link_df <- map(link_list, "href") %>% enframe %>% 
  mutate(type = map_lgl(value, is.null)) %>% 
  filter(!type) %>% 
  unnest(value) %>% 
  mutate(link = glue("https://www.nesdc.go.kr{value}")) %>% 
  select(link)

convert_df <- function(link) {

  Sys.setlocale("LC_ALL", "C")
  
  link_df <- link %>% 
    read_html() %>% 
    html_node(xpath = '/html/body/section/div/div/div[1]/table') %>% 
    html_table(fill = TRUE) %>% 
    spread(X1, X2)
  
  Sys.setlocale("LC_ALL", "Korean")
  
  return(link_df)
}

company_df <- map_df(link_df$link, convert_df)

company_df %>% 
  DT::datatable()
```

### 전체회사 페이지 {#polling-company-overview-page}

```{r company-overview-page}
nesdc_page <- list()

for(page_index in 1:9) {
  element_name <- glue("link_{page_index}")
  nesdc_page[[element_name]] <- glue("https://www.nesdc.go.kr/portal/content/onvy/list.do?&sdate=&edate=&searchVO=egovframework.rte.nesdc.bbs.vo.SearchVO@386025ce[sdate=,edate=,xdate=,searchTime=,searchCnd=,searchWrd=,pageIndex=1,pageUnit=10,pageSize=10,firstIndex=0,lastIndex=10,recordCountPerPage=10,rowNo=0,bbsNm=,delCode=0,orgTableNm=,tableNm=,orgPath=,newPath=,atchFileId=,orgFileNm=,fileSn=0,fileNm=,totalRows=0,totalCnt=0,siteName=,currentSize=0,totCnt=0,userIp=,siteId=,programId=,targetMethod=,pageQueryString=%3Cnull%3E,menuNo=%3Cnull%3E,imgUrl=,publish=,useAt=Y,saveType=,userId=,telecomCd=,pollGubuncd=,usePurpose=]&searchWrd=&searchCnd=&pageIndex={page_index}")
}

nesdc_page %>% 
  enframe() %>% 
  mutate(link = map_chr(value, as.character)) %>% 
  mutate()
```

### 전체회사 링크 {#polling-company-overview-링크}

```{r company-overview-page-link}

company_url_list <- list()

for(i in 1:9){
  
  page_list <- nesdc_page[[i]] %>% 
  read_html() %>% 
  html_nodes(xpath='//*[@id="frm"]/div[3]/div') %>% 
  xml_children() %>% 
  xml_attrs("row tr")

  line_df <- map(page_list, "href") %>% enframe %>% 
    mutate(type = map_lgl(value, is.null)) %>% 
    filter(!type) %>% 
    unnest(value) %>% 
    mutate(link = glue("https://www.nesdc.go.kr{value}")) %>% 
    select(link)
  
  company_url_list[[i]] <- line_df
}

## 각 회사별 URL
company_url_chr <- company_url_list %>% unlist

## 각 회사별 상세정보
company_df <- map_df(company_url_chr, convert_df) %>% 
  as_tibble() %>% 
  mutate(등록일자 = lubridate::ymd(등록일자))

company_df %>% 
  write_rds("data/company_df.rds")
```


# 여론조사기관 {#polling-company-data}

## 등록업체 {#polling-company-detail}

```{r polling-company}
company_df %>% 
  DT::datatable()
```

## 등록추세 {#polling-company-data-timeseries}

```{r polling-company-trend}
reg_df <- company_df %>% 
  count(등록일자, name="업체수") %>% 
  mutate(연월 = format(등록일자, "%Y-%m")) %>% 
  group_by(연월) %>% 
  summarise(업체수 = sum(업체수)) %>% 
  ungroup() %>% 
  mutate(연월 = lubridate::ymd(glue("{연월}-15")))

registration_g <- reg_df %>% 
  ggplot(aes(x=연월, y=업체수)) +
    geom_point() +
    geom_line() +
    geom_vline(xintercept = lubridate::ymd("2017-05-09"), color="blue", linetype="dashed") +
    geom_vline(xintercept = lubridate::ymd("2018-06-13"), color="blue", linetype="dashed") +
    geom_vline(xintercept = lubridate::ymd("2020-04-15"), color="blue", linetype="dashed") +
    theme_bw() +
    labs(x="", y="여론조사기관 등록업체수", title="중앙선거여론조사심의위원회 등록업체현황") +
    geom_curve(aes(x = lubridate::ymd("2018-06-13"), y = 5, xend = lubridate::ymd("2018-09-13"), yend = 10),
             curvature = 0.35, angle = 50, size=1, color ="blue", arrow = arrow(type = "closed", length = unit(0.35,"cm"))) +
    annotate("label", x=lubridate::ymd("2018-09-13"), y=11, label="지방선거") +
    geom_curve(aes(x = lubridate::ymd("2017-05-09"), y = 5, xend = lubridate::ymd("2017-09-09"), yend = 20),
             curvature = 0.35, angle = 50, size=1, color ="blue", arrow = arrow(type = "closed", length = unit(0.35,"cm"))) +
    annotate("label", x=lubridate::ymd("2017-09-09"), y=21, label="대통령 선거") +
    geom_curve(aes(x = lubridate::ymd("2020-04-15"), y = 5, xend = lubridate::ymd("2019-12-09"), yend = 15),
           curvature = -0.35, angle = 50, size=1, color ="blue", arrow = arrow(type = "closed", length = unit(0.35,"cm"))) +
    annotate("label", x=lubridate::ymd("2019-12-09"), y=16, label="국회의원 선거")

registration_g
```


```{r polling-company-trend-interactive}

reg_plotly_g <- company_df %>% 
  mutate(연월 = format(등록일자, "%Y-%m")) %>% 
  group_by(연월) %>% 
  summarise(업체수 = n(),
            조사기관명 = glue_collapse(조사기관명, sep="\n")) %>% 
  mutate(연월 = lubridate::ymd(glue("{연월}-15"))) %>% 
  ggplot(aes(x=연월, y=업체수, text=조사기관명, group=1)) +
    geom_point() +
    geom_line() +
    geom_vline(xintercept = lubridate::ymd("2017-05-09"), color="blue", linetype="dashed") +
    geom_vline(xintercept = lubridate::ymd("2018-06-13"), color="blue", linetype="dashed") +
    geom_vline(xintercept = lubridate::ymd("2020-04-15"), color="blue", linetype="dashed") +
    theme_bw() +
    labs(x="", y="여론조사기관 등록업체수", title="중앙선거여론조사심의위원회 등록업체현황")  

plotly::ggplotly(reg_plotly_g, tooltip="text")
```

