---
layout: page
title: "대한민국 제21대 국회의원 선거"
subtitle: "여론조사 선거구"
author:
    name: "[Tidyverse Korea](https://www.facebook.com/groups/tidyverse/)"
date: "`r Sys.Date()`"
output:
  html_document: 
    toc: yes
    toc_float: true
    highlight: tango
    code_folding: hide
    number_section: true
    self_contained: true
editor_options: 
  chunk_output_type: console
---

```{r setup, include=FALSE}
knitr::opts_chunk$set(echo = TRUE, message=FALSE, warning=FALSE,
                      comment="", digits = 3, tidy = FALSE, prompt = FALSE, fig.align = 'center')

Sys.setlocale("LC_ALL","ko_KR.UTF-8")
```

# 선거구 지도 {#election-polls-map}

[2020년 21대 국회의원 총선거 지도](https://github.com/OhmyNews/2020_21_elec_map)는 VW Lab 김승범 소장님 [대한민국 행정동 경계 파일](https://github.com/vuski/admdongkor)을 기반으로 하여 오마이뉴스에서 제작한 지도입니다.

```{r polls-get-data-map, eval = TRUE}
library(tidyverse)
library(sf)

precinct <- st_read("data/shapefile/2020_21_elec_253_simple.json")

precinct %>% 
  filter(str_detect(SGG_1, "경기")) %>% 
  select(geometry) %>% 
  plot()
```


# 제21대 총선 선거구 {#election-polls-area-precinct}

위키백과 [대한민국의 국회의원 선거구 목록](https://ko.wikipedia.org/wiki/대한민국의_국회의원_선거구_목록)에 따르면 국회의원 선거구 목록을 가져올 수 있다. 시도명을 추출하여 별도 벡터로 준비하고 추출한 선거구표 데이터프레임을 하나로 합쳐서 시도명과 결합된 최종 21대 총선 선거구 데이터로 준비한다.

```{r polls-get-precinct, eval = FALSE}
library(tidyverse)
library(rvest)
library(curl)

# Sys.setlocale("LC_ALL", "C")

precinct_html <- read_html(curl('https://ko.wikipedia.org/wiki/대한민국의_국회의원_선거구_목록', handle = curl::new_handle("useragent" = "Mozilla/5.0")))

## 시도명
province_name <- precinct_html %>% 
  html_nodes('span.mw-headline') %>% 
  html_text()

province_name <- province_name[2:(length(province_name)-1)]

## 선거구표
precinct_tbl <- precinct_html %>% 
  html_nodes('table') %>% 
  html_table(fill = TRUE)

# Sys.setlocale("LC_ALL", "Korean")

# 시도명 253개 맞춤
precinct_253_df <- data.frame()

for(i in 1:length(province_name)) {
  tmp_province_df <- precinct_tbl[[i]] %>% 
    mutate(시도명 = province_name[i])
  precinct_253_df <- bind_rows(precinct_253_df, tmp_province_df) %>% 
      select(시도명, 선거구명, 선거구역)
}

precinct_253_df %>% 
  write_rds("data/precinct_253_df.rds")
```

제대로 가져왔는지 확인보자.

```{r polls-get-precinct-DT, eval = TRUE}
precinct_253_df <- read_rds("data/precinct_253_df.rds")

precinct_253_df %>% 
  DT::datatable()
```

## 시도별 선거구 {#election-polls-area-precinct-province}

시도별 선거구가 가장 많은 살펴보자

<div class = "row">
  <div class = "col-md-4">
**시도명 표**

```{r precinct-by-province, results="as-is"}
precinct_253_df %>% 
  count(시도명, sort=TRUE, name="선거구수") %>% 
  mutate(비율=round(선거구수/sum(선거구수) *100,1)) %>% 
  knitr::kable()
```

  </div>
  <div class = "col-md-8">
**시도명 시각화**

```{r precinct-by-province-plot, results="as-is"}
precinct_253_df %>% 
  count(시도명, sort=TRUE, name="선거구수") %>% 
  ggplot(aes(x=fct_reorder(시도명, 선거구수), y=선거구수, fill=시도명)) +
    geom_col(show.legend = FALSE) +
    coord_flip() +
    labs(x="", title="제21대 총선 시도별 선거구수")
```

  </div>
</div>

# 육각형 선거구 {#shapefile-to-hexbin}

앞서 준비한 제21대 국회의원 선거구 지도에서 서울만 추출하여 이를 원본 그대로 시각화해 본다. 그리고 나서 `geogrid` 기능을 사용해서 육각형 모양으로 변환을 시킨다.

<div class = "row">
  <div class = "col-md-6">
**원본 서울 선거구**

```{r tmap-hexbin-seoul-original}
library(tmap)

seoul_precinct <- precinct %>% 
  filter(SGG_1 == "서울") %>% 
  mutate(SGG_Name = str_extract(SGG_3, "\\s([가-힣].+)$"))

seoul_plot <- tm_shape(seoul_precinct) + 
  tm_polygons("SGG_Code", palette = "viridis") +
  tm_text("SGG_Name", size=0.5) +
  tm_layout(fontfamily="NanumGothic",
            legend.position = c("left","top"),
            legend.show=FALSE)
seoul_plot
```

  </div>
  <div class = "col-md-6">
**육각형 서울 선거구**

```{r tmap-hexbin-seoul-hexbin}
library(geogrid)

seoul_hex <- calculate_grid(shape = seoul_precinct, grid_type = "hexagonal", seed = 3)
seoul_hex_map <- assign_polygons(seoul_precinct, seoul_hex)

seoul_hex_plot <- tm_shape(seoul_hex_map) + 
  tm_polygons("SGG_Code", palette = "viridis") +
  tm_text("SGG_Name", size=0.5) +
  tm_layout(fontfamily="NanumGothic",
            legend.position = c("left","top"),
            legend.show=FALSE)

seoul_hex_plot
```

  </div>
</div>



