---
layout: page
title: "대한민국 제21대 국회의원 선거"
subtitle: "매니페스토: 국회의원평가"
author:
    name: "[Tidyverse Korea](https://www.facebook.com/groups/tidyverse/)"
date: "`r Sys.Date()`"
output:
  html_document: 
    toc: yes
    toc_float: true
    highlight: tango
    code_folding: hide
    number_section: true
    self_contained: true
editor_options: 
  chunk_output_type: console
---

```{r setup, include=FALSE}
knitr::opts_chunk$set(echo = TRUE, message=FALSE, warning=FALSE,
                      comment="", digits = 3, tidy = FALSE, prompt = FALSE, fig.align = 'center')

Sys.setlocale("LC_ALL","ko_KR.UTF-8")

library(tidyverse)
library(webshot2)
```


# 매니페스토(Manfesto) {#election-policy-manifesto}

위키백과사전 [매니페스토(Manifesto)](https://ko.wikipedia.org/wiki/매니페스토)는  개인이나 단체가 대중에 대하여 확고한 정치적 의도와 견해를 밝히는 것으로 연설이나 문서의 형태로 어원은 라틴어에서 파생된 이탈리아어이며 "분명한 의미", "매우 뚜렷함"이라는 의미를 갖는다. 중요한 매니페스토들로 미국 독립선언서에 영향을 준 벨기에 독립선언서 "the Manifesto of the Province of Flanders (1790년)", 핵과 핵전쟁에 대한 반대를 표명한 "Russell-Einstein Manifesto(러셀-아인슈타인 선언, 1955년)"을 꼽을 수 있다.

[한국매니페스토 실천본부](http://manifesto.or.kr/?page_id=3614)는 공약정보센터를 통해서 국회의원, 대통령, 지방자치단체장에 대한 매니페스토 실천이행여부를 점검하고 있다.

# 대상목록 데이터 {#manifest-data-list}

한국매니페스토 실천본부 [제20대 국회의원 공약이행자체평가표(2020년)](http://manifesto.or.kr/manifesto_data/20200210/2020na_map.htm) 웹사이트에서 제20대 국회의원 평가데이터를 다운로드 받는다.

```{r download-manifesto-data}

manifesto_url <- "http://www.manifesto.or.kr/manifesto_data/20200210/2020/2020_251.zip"
```

[제20대 국회의원 공약이행자체평가표(2020년)](http://manifesto.or.kr/manifesto_data/20200210/2020na_map.htm) 웹사이트가 깔끔하게 정리되어 있는데 시도별로 나눠줘있다.

```{r webshot-manifesto}
webshot2::webshot("http://manifesto.or.kr/manifesto_data/20200210/2020na_map.htm", "fig/manifesto_2020.png")
```


## 특정 시도 {#manifest-data-list-province}

먼저 특정시도를 하나 잡아서 이를 데이터프레임으로 만든다.

```{r download-file-list}
library(tidyverse)
library(rvest)

manifest_html <- read_html("http://www.manifesto.or.kr/manifesto_data/20200210/20na/01.html")

manifest_tbl <- manifest_html %>% 
  html_nodes("table") %>% 
  html_table(fill=TRUE) %>% 
  .[[1]]

manifest_df <- manifest_tbl %>% 
  janitor::clean_names() %>% 
  tbl_df %>% 
  set_names(manifest_tbl[1,]) %>% 
  slice(2:n())

manifest_df %>% 
  DT::datatable()
```


## 함수 {#manifest-data-list-province-function}

특정시도를 하나 잡아서 이를 데이터프레임을 제작한 다음 이를 함수로 만든다.

```{r download-file-list-function}

get_manifesto_list <- function(sido) {

  manifesto_sido_url <- glue::glue("http://www.manifesto.or.kr/manifesto_data/20200210/20na/{sido}.html")
  manifest_html <- read_html(manifesto_sido_url)

  manifest_tbl <- manifest_html %>% 
    html_nodes("table") %>% 
    html_table(fill=TRUE) %>% 
    .[[1]]
  
  manifest_df <- manifest_tbl %>% 
    janitor::clean_names() %>% 
    tbl_df %>% 
    set_names(manifest_tbl[1,]) %>% 
    slice(2:n())
  
  return(manifest_df)
} 

get_manifesto_list("01") %>% 
  DT::datatable()
```

## 반복 {#manifest-data-list-province-loop}

특정시도를 하나 잡아서 이를 데이터프레임을 제작한 다음 이를 함수로 만들게 되면 다음 단계로 `for` 루프나 `purrr` 팩키지를 사용해서 전체 시도에 대해 동일한 작업을 반복하여 결과를 얻을 수 있다.

```{r download-file-list-loop}
sido_number <- str_pad(1:17, width=2, pad='0')

manifesto_list_df <- map_df(sido_number, get_manifesto_list)

manifesto_list_df %>% 
  DT::datatable()

# manifesto_list_df %>%
  # write_rds("data/manifesto_list_df.rds")
```

## EDA 분석 {#manifest-EDA}

`-`는 국회의원이 없거나 무슨 이유인지 평가정보가 없는 경우다. 

```{r manifesto-EDA}
manifesto_list_df %>% 
  count(`2020년평가정보`, sort=TRUE, name="건수") %>% 
  mutate(비율 = 건수 / sum(건수)*100)
```


# 의원별 데이터 {#manifest-data-congressman}


