---
layout: page
title: "대한민국 제21대 국회의원 선거"
subtitle: "정당 지지율"
author:
    name: "[Tidyverse Korea](https://www.facebook.com/groups/tidyverse/)"
date: "`r Sys.Date()`"
output:
  html_document: 
    toc: yes
    toc_float: true
    highlight: tango
    code_folding: show
    number_section: true
    self_contained: true
editor_options: 
  chunk_output_type: console
---

```{r setup, include=FALSE}
knitr::opts_chunk$set(echo = TRUE, message=FALSE, warning=FALSE,
                      comment="", digits = 3, tidy = FALSE, prompt = FALSE, fig.align = 'center')

library(tidyverse)
library(rvest)

```

# 정당지지율 데이터 {#party-approval}

위키백과 [대한민국의 정당 지지율](https://ko.wikipedia.org/wiki/%EB%8C%80%ED%95%9C%EB%AF%BC%EA%B5%AD%EC%9D%98_%EC%A0%95%EB%8B%B9_%EC%A7%80%EC%A7%80%EC%9C%A8) 데이터가 매주 정당여론조사를 바탕으로 업데이트 되고 있다. 이에 반해 현재(2020-03-28)시점 나무위키 [틀:한국갤럽 2020년 정당 여론조사](https://namu.wiki/w/%ED%8B%80:%ED%95%9C%EA%B5%AD%EA%B0%A4%EB%9F%BD%202020%EB%85%84%20%EC%A0%95%EB%8B%B9%20%EC%97%AC%EB%A1%A0%EC%A1%B0%EC%82%AC)는 아직 체계적으로 여론조사결과가 업데이트 되고 있지는 못하고 있다. 한국갤럽 [갤럽리포트](https://www.gallup.co.kr/gallupdb/report.asp)에는 갤럽에서 조사한 정당별 지지율이 매주 올라오고 있으나 PDF 파일 형식으로 자료가 제공되고 있다.

# 데이터 가져오기 {#party-approval-ingest}

[위키백과 대한민국 정당 지지율](https://ko.wikipedia.org/wiki/대한민국의_정당_지지율) 웹사이트에서 체계적으로 정리되고 있는 정당지지율 데이터를 `rvest`팩키지로 가져온다. 2016년 1월부터 정당지지율 데이터가 정리되어 있다는 점에서 대한민국의 저력을 느낄 수 있다.

```{r ingest-party-data, eval = FALSE}
library(tidyverse)
library(rvest)

Sys.setlocale("LC_ALL", "C")

party_url <- "https://ko.wikipedia.org/wiki/대한민국의_정당_지지율"

party_html <- party_url %>% 
  read_html()

survey_lst <- party_html %>% 
  html_nodes("table") %>% 
  .[3:7] %>% 
  html_table(fill = TRUE)

Sys.setlocale("LC_ALL", "Korean")

(surv_2020_dat <- survey_lst %>% 
  .[[5]])

surv_2020_dat %>% 
  write_rds("data/surv_2020_dat.rds")

```


# 데이터 자료구조 {#party-approval-data-structure}

각 정당별로 여론조사회사별로 데이터를 준비하고 정제한 후 하나로 합쳐 각 정당별 지지율 데이터를 만들어 낸다.

```{r clean-party-data}
surv_2020_dat <- read_rds("data/surv_2020_dat.rds")

surv_long_df <- surv_2020_dat %>% 
  janitor::clean_names() %>% 
  gather(정당, 지지율, -조사_기간)

## 더불어민주당
더불어민주당 <- surv_long_df %>% 
  filter(str_detect(정당, "더불어민주당")) %>% 
  filter(조사_기간 != "조사 기간") %>% 
  spread(정당, 지지율) %>% 
  rename(한국갤럽 = 더불어민주당,
         주중리얼 = 더불어민주당_2,
         주간리얼 = 더불어민주당_3) %>% 
  mutate(정당 = "더불어민주당")

## 자유한국당 --> 미래통합당
미래통합당 <- surv_long_df %>% 
  filter(str_detect(정당, "자유한국당")) %>% 
  filter(조사_기간 != "조사 기간") %>% 
  spread(정당, 지지율) %>% 
  rename(한국갤럽 = 자유한국당,
         주중리얼 = 자유한국당_2,
         주간리얼 = 자유한국당_3) %>% 
  mutate(정당 = "미래통합당")

## 정의당
정의당 <- surv_long_df %>% 
  filter(str_detect(정당, "정의당")) %>% 
  filter(조사_기간 != "조사 기간") %>% 
  spread(정당, 지지율) %>% 
  rename(한국갤럽 = 정의당,
         주중리얼 = 정의당_2,
         주간리얼 = 정의당_3) %>% 
  mutate(정당 = "정의당")

## 바른미래당 --> 민생당
민생당 <- surv_long_df %>% 
  filter(str_detect(정당, "바른미래당")) %>% 
  filter(조사_기간 != "조사 기간") %>% 
  spread(정당, 지지율) %>% 
  rename(한국갤럽 = 바른미래당,
         주중리얼 = 바른미래당_2,
         주간리얼 = 바른미래당_3) %>% 
  mutate(정당 = "민생당")

party_dat <- bind_rows(더불어민주당, 미래통합당, 정의당, 민생당)

party_dat %>% 
  DT::datatable()
```


# 데이터 정제 {#party-approval-clean}

지지율을 잘 분석할 수 있는 숫자형 자료로 데이터를 변환시킨다.

```{r preprocess-party-data}
party_df <- party_dat %>% 
  select(조사기간 = 조사_기간, 갤럽=한국갤럽, 리얼미터=주간리얼, 정당) %>% 
  gather(조사기관, 지지율, -조사기간, -정당) %>% 
  # tbl_df %>% 
  mutate(지지율 = str_extract(지지율, "[0-9]{1,2}\\.[0-9]") %>% as.numeric) %>% 
  mutate(조사기간 = str_remove(조사기간, "2020년 ")) %>% 
  mutate(정당 = factor(정당, levels=c("더불어민주당", "미래통합당", "정의당", "민생당")))

party_df
```


# 정당지지율 시각화 {#party-approval-viz}

## 정적 시각화 {#party-approval-viz-static}

```{r viz-party-data}
party_g <- party_df %>% 
  ggplot(aes(x=조사기간, y=지지율, group=정당, color=정당)) +
    geom_point() +
    geom_line() +
    facet_wrap(~조사기관) +
    theme_light() +
    labs(x="", y="정당지지율(%)", title="제21대 총선 전 2020년 정당지지율") +
    scale_color_manual(values=c("blue", "#ff00a6", "yellow", "#007d08")) +
    theme(legend.position = "top",
          axis.text.x = element_text(angle = 270, hjust = 1))

party_g
```

## 인터랙티브 시각화 {#party-approval-viz-interactive}

```{r viz-party-data-interactive}
library(plotly)
ggplotly(party_g) %>% 
  config(displayModeBar = FALSE) %>% 
  layout(showlegend = FALSE)
```