---
layout: page
title: "대한민국 제21대 국회의원 선거"
subtitle: "선거구별 지지율"
author:
    name: "[Tidyverse Korea](https://www.facebook.com/groups/tidyverse/)"
date: "`r Sys.Date()`"
output:
  html_document: 
    toc: yes
    toc_float: true
    highlight: tango
    code_folding: show
    number_section: true
    self_contained: true
editor_options: 
  chunk_output_type: console
---

```{r setup, include=FALSE}
knitr::opts_chunk$set(echo = TRUE, message=FALSE, warning=FALSE,
                      comment="", digits = 3, tidy = FALSE, prompt = FALSE, fig.align = 'center')

library(tidyverse)
library(rvest)

```

# 데이터 {#precinct-approval}

## 특정 여론조사 {#precinct-approval-one}

나무위키 [제21대 국회의원 선거/여론조사](https://namu.wiki/w/제21대 국회의원 선거/여론조사)에서 특정 여론조사를 선정하여 이를 긁어내어 데이터프레임으로 만들어보자.

```{r precinct-approval-data-webshot}
webshot2::webshot("https://namu.wiki/w/제21대 국회의원 선거/여론조사", selector = '#app > div > div:nth-child(2) > article > div:nth-child(5) > div:nth-child(2) > div > div > div:nth-child(49) > div:nth-child(20) > table', "data/one-sample.png")
```


전체 [제21대 국회의원 선거/여론조사](https://namu.wiki/w/제21대 국회의원 선거/여론조사)에서 특정 선거구 "인천광역시 계양구 갑"을 선정하여 데이터를 스크랩핑하여 데이터프레임으로 변환시킨다.

```{r precinct-approval-data-one, eval = FALSE}
library(tidyverse)
library(rvest)

Sys.setlocale("LC_ALL", "C")

namu_html <- read_html("https://namu.wiki/w/제21대 국회의원 선거/여론조사")

namu_txt <- namu_html %>% 
  html_nodes('div.wiki-table-wrap') %>% 
  .[300] %>% 
  html_nodes('div.wiki-paragraph') %>% 
  html_text()

Sys.setlocale("LC_ALL", "Korean")

## 여론조사 구성요소별로 분리
### 여론조사개요
survey_title <- namu_txt[1]
survey_overview <- str_split_fixed(survey_title, ",", n=2)

survey_agency <- survey_overview[1]
survey_date <- str_extract(survey_overview[2], pattern = "[0-9]{4}년\\s?[0-9]월.*일")
survey_method <- str_remove(survey_overview[2], pattern = ",\\s[0-9]{4}년\\s?[0-9]월.*일")

survey_main <- namu_txt[-1]

### 후보자 지지율
survey_value <- survey_main[str_detect(survey_main, "%")]

### 후보자 정당
survey_text <- survey_main[str_detect(survey_main, "^(?!.*%)")]

index_vec <- str_detect(survey_text, "무당층")

location_무당층 <- which(str_detect(survey_text, "무당층"))

survey_party <- survey_text[1:location_무당층]

### 후보자명
survey_candidate <- c(survey_text[(location_무당층+1):length(survey_text)], "무당층")


# 데이터프레임

one_sample_df <- tibble(정당 = survey_party,
      후보자명 = survey_candidate,
      지지율 = survey_value,
      조사업체 = survey_agency,
      조사방식 = survey_method,
      조사일자 = survey_date)

one_sample_df %>% 
  write_rds("data/one_sample_df.rds")
```

제대로 스크랩핑이 되었는지 확인한다.

```{r precinct-approval-data-one-output}
one_sample_df <- read_rds("data/one_sample_df.rds")

one_sample_df %>% 
  DT::datatable()
```


## 여론조사 함수 {#precinct-approval-function}

앞서 작성된 결과를 바탕으로 이를 함수로 만들어서 값을 특정한 여론조사결과를 표로 추출하는 함수를 만들어본다.

```{r survey-function}

namu_html <- read_html("https://namu.wiki/w/%EC%A0%9C21%EB%8C%80%20%EA%B5%AD%ED%9A%8C%EC%9D%98%EC%9B%90%20%EC%84%A0%EA%B1%B0/%EC%97%AC%EB%A1%A0%EC%A1%B0%EC%82%AC")


scrape_table <- function(table_number) {
  
  namu_txt <- namu_html %>% 
    html_nodes('div.wiki-table-wrap') %>% 
    .[table_number] %>% 
    html_nodes('div.wiki-paragraph') %>% 
    html_text()
  
  ## 여론조사 구성요소별로 분리
  ### 여론조사개요
  survey_title <- namu_txt[1]
  survey_overview <- str_split_fixed(survey_title, ",", n=2)
  
  survey_agency <- survey_overview[1]
  survey_date <- str_extract(survey_overview[2], pattern = "[0-9]{4}년.*일")
  survey_method <- str_remove(survey_overview[2], pattern = ",\\s[0-9]{4}년\\s?[0-9]월.*일")
  
  survey_main <- namu_txt[-1]
  
  ### 후보자 지지율
  survey_value <- survey_main[str_detect(survey_main, "%")]
  
  ### 후보자 정당
  survey_text <- survey_main[str_detect(survey_main, "^(?!.*%)")]
  
  index_vec <- str_detect(survey_text, "무당층")
  
  location_무당층 <- which(str_detect(survey_text, "무당층"))
  
  survey_party <- survey_text[1:location_무당층]
  
  ### 후보자명
  survey_candidate <- c(survey_text[(location_무당층+1):length(survey_text)], "무당층")
  
  
  # 데이터프레임
  
  one_sample_df <- tibble(정당 = survey_party,
        후보자명 = survey_candidate,
        지지율 = survey_value,
        조사업체 = survey_agency,
        조사방식 = survey_method,
        조사일자 = survey_date)
  
  return(one_sample_df)
}

scrape_table(300)

```

## 반복 {#precinct-approval-loop}

앞서 작성된 결과를 바탕으로 이를 함수로 만들어서 값을 특정한 여론조사결과를 표로 추출하는 함수를 활용하여 여론조사 결과를 추출하도록 반복문을 작성한다.

반복을 돌리기에 앞서 반복을 돌릴 색인값을 찾아낸다.

```{r survey-loop-index}
## 2020-03-30
## [시작] 선거구 개편 후 3.1 서울특별시: 265 (입소스 주식회사 조사[323])
## [끝] 선거구 개편 후 3.17. 제주특별자치도: 437 (한국갤럽조사연구소 조사[501])

# namu_html %>% 
#   html_nodes('div.wiki-table-wrap') %>% 
#   .[435] %>% 
#   html_nodes('div.wiki-paragraph') %>% 
#   html_text()
# 
# scrap_table(437)  

possibly_scrap_table <- possibly(scrape_table, otherwise = "Error")

survey_full_list <- map(265:437, possibly_scrap_table)
names(survey_full_list) <- 265:437

survey_full_list %>% 
  write_rds("data/survey_full_list.rds")

```


```{r survey-loop-run}
survey_full_list <- read_rds("data/survey_full_list.rds")

survey_full_df <- survey_full_list %>% 
  enframe

survey_full_df %>% 
  mutate(check = map_dbl(value, is.data.frame)) %>% 
  filter(check==TRUE) %>% 
  unnest %>% 
  DT::datatable()
```