---
layout: page
title: "대한민국 제21대 국회의원 선거"
subtitle: "선거구별 지지율 데이터"
author:
    name: "[Tidyverse Korea](https://www.facebook.com/groups/tidyverse/)"
date: "`r Sys.Date()`"
output:
  html_document: 
    toc: yes
    toc_float: true
    highlight: tango
    code_folding: show
    number_section: true
    self_contained: true
editor_options: 
  chunk_output_type: console
---

```{r setup, include=FALSE}
knitr::opts_chunk$set(echo = TRUE, message=FALSE, warning=FALSE,
                      comment="", digits = 3, tidy = FALSE, prompt = FALSE, fig.align = 'center')

library(tidyverse)
library(rvest)

```

# 서울 데이터 {#precinct-approval-sido}

나무위키 [제21대 국회의원 선거/여론조사](https://namu.wiki/w/제21대 국회의원 선거/여론조사)에서 특정 여론조사가 많아져서 최근 각 시도별로 쪼개지게 되었다. 잘 되었다. 모듈형태로 개발해서 테스트하기 딱 좋은 상황이 되었다.

## 특정 여론조사 {#precinct-approval-one-sido}

나무위키 [제21대 국회의원 선거/여론조사](https://namu.wiki/w/제21대 국회의원 선거/여론조사)에서 특정 여론조사를 선정하여 이를 긁어내어 데이터프레임으로 만들어보자.

```{r precinct-approval-data-webshot}
webshot2::webshot("https://namu.wiki/w/제21대 국회의원 선거/여론조사/서울특별시", selector = '#app > div > div:nth-child(2) > article > div:nth-child(5) > div:nth-child(2) > div > div > div:nth-child(7) > div:nth-child(8) > table', "data/one-sample-seoul.png")
```

전체 [제21대 국회의원 선거/여론조사](https://namu.wiki/w/제21대 국회의원 선거/여론조사)에서 특정 선거구 "서울특별시 종로구"을 선정하여 데이터를 스크랩핑하여 데이터프레임으로 변환시킨다.

```{r precinct-approval-data-one-seoul, eval = FALSE}
library(tidyverse)
library(rvest)

# Sys.setlocale("LC_ALL", "C")

seoul_html <- read_html("https://namu.wiki/w/제21대 국회의원 선거/여론조사/서울특별시")

seoul_html %>% 
  html_nodes('div.wiki-table-wrap') %>% length

seoul_txt <- seoul_html %>% 
  html_nodes('div.wiki-table-wrap') %>% 
  .[8] %>% 
  html_nodes('div.wiki-paragraph') %>% 
  html_text()

# Sys.setlocale("LC_ALL", "Korean")

## 여론조사 구성요소별로 분리
### 여론조사개요
survey_title <- seoul_txt[1]
survey_overview <- str_split_fixed(survey_title, ",", n=2)

survey_agency <- survey_overview[1]
survey_date <- str_extract(survey_overview[2], pattern = "[0-9]{4}년\\s?[0-9]월.*일")
survey_method <- str_remove(survey_overview[2], pattern = ",\\s[0-9]{4}년\\s?[0-9]월.*일")

survey_main <- seoul_txt[-1]

### 후보자 지지율
survey_value <- survey_main[str_detect(survey_main, "%")]

### 후보자 정당
survey_text <- survey_main[str_detect(survey_main, "^(?!.*%)")]

index_vec <- str_detect(survey_text, "무당층")

location_무당층 <- which(str_detect(survey_text, "무당층"))

survey_party <- survey_text[1:location_무당층]

### 후보자명
survey_candidate <- c(survey_text[(location_무당층+1):length(survey_text)], "무당층")


# 데이터프레임

seoul_sample_df <- tibble(정당 = survey_party,
      후보자명 = survey_candidate,
      지지율 = survey_value,
      조사업체 = survey_agency,
      조사방식 = survey_method,
      조사일자 = survey_date)

seoul_sample_df %>% 
  write_rds("data/seoul_sample_df.rds")
```

제대로 스크랩핑이 되었는지 확인한다.

```{r precinct-approval-data-one-output}
seoul_sample_df <- read_rds("data/seoul_sample_df.rds")

seoul_sample_df %>% 
  DT::datatable()
```


## 여론조사 함수 {#precinct-approval-function-seoul}

앞서 작성된 결과를 바탕으로 이를 함수로 만들어서 값을 특정한 여론조사결과를 표로 추출하는 함수를 만들어본다.

```{r survey-function}

seoul_html <- read_html("https://namu.wiki/w/제21대 국회의원 선거/여론조사/서울특별시")


scrape_table <- function(table_number) {
  
  namu_txt <- seoul_html %>% 
    html_nodes('div.wiki-table-wrap') %>% 
    .[table_number] %>% 
    html_nodes('div.wiki-paragraph') %>% 
    html_text()
  
  ## 여론조사 구성요소별로 분리
  ### 여론조사개요
  survey_title <- namu_txt[1]
  survey_overview <- str_split_fixed(survey_title, ",", n=2)
  
  survey_agency <- survey_overview[1]
  survey_date <- str_extract(survey_overview[2], pattern = "[0-9]{4}년.*일")
  survey_method <- str_remove(survey_overview[2], pattern = ",\\s[0-9]{4}년\\s?[0-9]월.*일")
  
  survey_main <- namu_txt[-1]
  
  ### 후보자 지지율
  survey_value <- survey_main[str_detect(survey_main, "%")]
  
  ### 후보자 정당
  survey_text <- survey_main[str_detect(survey_main, "^(?!.*%)")]
  
  index_vec <- str_detect(survey_text, "무당층")
  
  location_무당층 <- which(str_detect(survey_text, "무당층"))
  
  survey_party <- survey_text[1:location_무당층]
  
  ### 후보자명
  survey_candidate <- c(survey_text[(location_무당층+1):length(survey_text)], "무당층")
  
  
  # 데이터프레임
  
  seoul_sample_df <- tibble(정당 = survey_party,
        후보자명 = survey_candidate,
        지지율 = survey_value,
        조사업체 = survey_agency,
        조사방식 = survey_method,
        조사일자 = survey_date)
  
  return(seoul_sample_df)
}

scrape_table(8)
```

## 반복 {#precinct-approval-loop}

앞서 작성된 결과를 바탕으로 이를 함수로 만들어서 값을 특정한 여론조사결과를 표로 추출하는 함수를 활용하여 여론조사 결과를 추출하도록 반복문을 작성한다.

반복을 돌리기에 앞서 반복을 돌릴 색인값을 찾아낸다.

```{r survey-loop-index}
possibly_scrap_table <- possibly(scrape_table, otherwise = "Error")

seoul_length <- seoul_html %>% 
  html_nodes('div.wiki-table-wrap') %>% 
  length

seoul_full_list <- map(1:seoul_length, possibly_scrap_table)
names(seoul_full_list) <- 1:seoul_length

seoul_full_list %>% 
  write_rds("data/seoul_full_list.rds")

```

서울 지역 여론조사가 제대로 수행된 것만 추출하여 데이터를 정제한다.

```{r survey-loop-run}
seoul_full_list <- read_rds("data/seoul_full_list.rds")

seoul_full_df <- seoul_full_list %>% 
  enframe %>% 
  mutate(check = map_dbl(value, is.data.frame)) %>% 
  filter(check==TRUE) %>% 
  unnest(value) 

seoul_full_df %>% 
  DT::datatable()

seoul_full_df %>% 
  write_rds("data/seoul_full_df.rds")
```

# 전국 {#sido-all}


## 특정 시도 {#sido-all-by-sido}

특정시도에 대한 여론조사 URL을 넣어 지지율을 데이터로 정리한다.

```{r sido-crawl-table-jeju}

## 여론조사 표를 구하는 함수
get_number_of_tables <- function(sido_url) {
  sido_html <- read_html(sido_url) 
  number_of_tables <- sido_html %>% 
    html_nodes('div.wiki-table-wrap') %>% 
    length
  return(number_of_tables)
}

## 시도명 URL

sido_name <- c("서울특별시","부산광역시","대구광역시","인천광역시","광주광역시","대전광역시","울산광역시","세종특별자치시","경기도", "강원도", "충청북도", "충청남도", "전라북도", "전라남도", "경상북도", "경상남도", "제주특별자치도")

sido_url <- glue::glue("https://namu.wiki/w/제21대 국회의원 선거/여론조사/{sido_name}")

## 시도명 여론조사 표 추출함수

scrape_table <- function(sido_url, table_number) {
  
  sido_html <- read_html(sido_url) 
  
  namu_txt <- sido_html %>% 
    html_nodes('div.wiki-table-wrap') %>% 
    .[table_number] %>% 
    html_nodes('div.wiki-paragraph') %>% 
    html_text()
  
  ## 여론조사 구성요소별로 분리
  ### 여론조사개요
  survey_title <- namu_txt[1]
  survey_overview <- str_split_fixed(survey_title, ",", n=2)
  
  survey_agency <- survey_overview[1]
  survey_date <- str_extract(survey_overview[2], pattern = "[0-9]{4}년.*일")
  survey_method <- str_remove(survey_overview[2], pattern = ",\\s[0-9]{4}년\\s?[0-9]월.*일")
  
  survey_main <- namu_txt[-1]
  
  ### 후보자 지지율
  survey_value <- survey_main[str_detect(survey_main, "%")]
  
  ### 후보자 정당
  survey_text <- survey_main[str_detect(survey_main, "^(?!.*%)")]
  
  index_vec <- str_detect(survey_text, "무당층")
  
  location_무당층 <- which(str_detect(survey_text, "무당층"))
  
  survey_party <- survey_text[1:location_무당층]
  
  ### 후보자명
  survey_candidate <- c(survey_text[(location_무당층+1):length(survey_text)], "무당층")
  
  
  # 데이터프레임
  seoul_sample_df <- tibble(정당 = survey_party,
        후보자명 = survey_candidate,
        지지율 = survey_value,
        조사업체 = survey_agency,
        조사방식 = survey_method,
        조사일자 = survey_date)
  
  return(seoul_sample_df)
}

## 오류가 발생될 경우 예외처리
possibly_scrap_table <- possibly(scrape_table, otherwise = "Error")

## 실행 함수 -----

scrape_table_by_sido <- function(sido_url) {
  ## 시도별 URL HTML 웹페이지
  sido_html <- read_html(sido_url) 
  
  ## 시도별 HTML 테이블 갯수
  number_of_tables <- get_number_of_tables(seoul_url)
  
  by_sido_list <- map2(sido_url, 1:number_of_tables, possibly_scrap_table)
  names(by_sido_list) <- 1:number_of_tables
  
  return(by_sido_list)
}

제주도 <- scrape_table_by_sido(sido_url[17])

제주도_df <- 제주도 %>% 
  enframe %>% 
  mutate(check = map_dbl(value, is.data.frame)) %>% 
  filter(check==TRUE) %>% 
  unnest(value) 

제주도_df %>% 
  DT::datatable()
```


## 전체 시도 {#sido-all-by-full-sido}

시도전체에 대한 여론조사 URL을 넣어 지지율을 데이터로 정리한다.

```{r sido-crawl-table-all, eval = FALSE}

서울특별시     <- map(sido_url[1], scrape_table_by_sido)
부산광역시     <- map(sido_url[2], scrape_table_by_sido)
대구광역시     <- map(sido_url[3], scrape_table_by_sido)
인천광역시     <- map(sido_url[4], scrape_table_by_sido)
광주광역시     <- map(sido_url[5], scrape_table_by_sido)
대전광역시     <- map(sido_url[6], scrape_table_by_sido)
울산광역시     <- map(sido_url[7], scrape_table_by_sido)
세종특별자치시 <- map(sido_url[8], scrape_table_by_sido)
경기도         <- map(sido_url[9], scrape_table_by_sido)
강원도         <- map(sido_url[10], scrape_table_by_sido)
충청북도       <- map(sido_url[11], scrape_table_by_sido)
충청남도       <- map(sido_url[12], scrape_table_by_sido)
전라북도       <- map(sido_url[13], scrape_table_by_sido)
전라남도       <- map(sido_url[14], scrape_table_by_sido)
경상북도       <- map(sido_url[15], scrape_table_by_sido)
경상남도       <- map(sido_url[16], scrape_table_by_sido)
제주특별자치도 <- map(sido_url[17], scrape_table_by_sido)

제주도_df <- 제주도 %>% 
  enframe %>% 
  mutate(check = map_dbl(value, is.data.frame)) %>% 
  filter(check==TRUE) %>% 
  unnest(value) 

```